  ---
title: "Rapport"
output:
  html_document: default
  pdf_document: default
date: "2024-05-05"
---

```{r setup, include=FALSE}
knitr::opts_chunk$set(echo = TRUE)
```
# Rapport - Analyse de la qualité de différents vins et des conditions météorologiques des régions de production

## Introduction

Ce projet vise à explorer et analyser les données concernant la qualité et de l'appréciation de quatre types de vins provenant du monde entier en fonction de leur prix et des conditions météorologiques lors de la croissance des raisins, avec pour objectif la compréhension des facteurs influençant l'évaluation des différent vins. Nous avons trouvé les données sur le site Kaggle et elles incluent des informations détaillées sur le niveau de précipitations, d'ensoleillement, de température minimale, moyenne et maximale.

### Données

#### Source

Les données que nous avons sélectionnées proviennent du site [Kaggle] (https://www.kaggle.com/datasets/abcd334/wine-growth-weather/data?select=White_Weather.csv). Elles proviennent de quatre fichiers CSV distincts : 'Red_Weather', 'Rose_Weather', 'Sparkling_Weather', 'White_Weather'.

#### Description
Nous avons choisi ces datasets car ils présentent une description très complète de chaque vin, ainsi que des conditions météorologiques de la ville de provenance sur l'année précédant la production du vin, soit lors de la pousse du raisin. De plus, ces datasets sont déjà triés selon le type de vin (Rouge, Rosé, Pétillant, Blanc), ce qui facilite l'exploitation des données.

Les datasets présentent les caractéristiques suivantes : 

- **Red_Weather** : Ce dataset présente les données recueillies concernant les vins rouges. 
  - *Contenu* : 8658 éléments avec 72 caractéristiques
- **Rose_Weather** : Ce dataset présente les données recueillies concernant les vins rosés. 
  - *Contenu* : 394 éléments avec 70 caractéristiques
- **Sparkling_Weather** : Ce dataset présente les données recueillies concernant les vins pétillants. 
  - *Contenu* : 279 éléments avec 70 caractéristiques
- **White_Weather** : Ce dataset présente les données recueillies concernant les vins blancs. 
  - *Contenu* : 3759 éléments avec 72 caractéristiques

#### Format des datasets

Chaque dataset est formaté en CSV. Cela facilite l'importation des données, et l'analyse dans divers outils.

#### Catégories et Sous-groupes

Les vins sont séparés selon la catégorie de vin auxquels ils appartiennent (Rouge, Rosé, Pétillant, Blanc) dans des datasets différents. Dans chacun des datasets on remarque deux catégories d'informations : celles concernant le vin, et celle concernant les conditions météorologiques de la ville de provenance sur l'année précédant la production du vin.

#### Caractéristiques des données

Chacun des datasets contiennent les mêmes champs, à l'exception de 'Red_Weather' et 'White_Weather' qui contiennent deux champs en plus, qui sont en fait une recopie de deux autres champs.

| Champ | Type de donnée | Description |
|--------------------------------|-------------|------------------------|
| Name | string | Nom du vin |
| Country | string | Le pays où le vin a été produit |
| Region | string | Région de production |
| Winery | string | Le producteur ou la cave viticole |
| Rating | decimal | L'évaluation ou la notation attribuée au vin（0-5） |
| NumberOfRatings | integer | Le volume de critiques ou de notations reçues |
| Price | decimal | Le coût du vin |
| Year | integer | Année de production du vin |
| city | string  | Champ uniquement dans 'Red_Weather' et 'White_Weather', Ville de production |
| country | string | Champ uniquement dans 'Red_Weather' et 'White_Weather', Pays de production du vin |
| lat | decimal | Latitude de la ville de provenance |
| lng | decimal | Longitude de la ville de provenance |
| Jan_tavg | decimal | Température moyenne  en °C dans la ville de provenance au cours du mois de janvier de l'année précédant la production du vin |
| Jan_tmin | decimal | Température minimale en °C dans la ville de provenance au cours du mois de janvier de l'année précédant la production du vin |
| Jan_tmax | decimal | Température maximale en °C dans la ville de provenance au cours du mois de janvier de l'année précédant la production du vin |
| Jan_prcp | decimal | Quantité de précipitations en mm, incluant pluie, averses et chutes de neige dans la ville de provenance au cours du mois de janvier de l'année précédant la production du vin |
| Jan_tsun | decimal | Durée d'ensoleillement en secondes, supérieure à 120 W/m², dans la ville de provenance au cours du mois de janvier de l'année précédant la production du vin |

Les features "Jan_tavg", "Jan_tmin", "Jan_tmax", "Jan_prcp" et "Jan_tsun" sont celles qui correspondent au mois de janvier. Il existe les mêmes features pour chacuns des mois de l'année, qui sont nommées avec la structure : [3 premières lettres du mois]_[nom de la donnée météorologique].


### Plan d’Analyse

L'analyse des types de données et de leur description nous a amené à nous poser diverses questions, que nous détaillons ci-après. Pour certaines question, il pourra être pertinent de rassembler toutes les données dans une seule et même table.

#### Questions

1. Quel est l'impact des variations de température sur l’appréciation vin rouge/blanc/rosé/pétillant ?
- On peut imaginer que la température de certains mois, comme la période de maturation du raisin, est fortement corrélée à la note du vin. Lorsque la température augmente, la note du vin peut également augmenter. Cependant, au-delà d’un certain seuil critique, une température trop élevée peut entraîner une baisse de la qualité du vin, et donc de sa note. Les températures extrêmes peuvent ainsi avoir un effet négatif sur la qualité. Les différents types de vin réagissent de manière variable aux fluctuations thermiques ; par exemple, le vin rouge est souvent plus résistant aux fortes chaleurs.
- *_Graphique_* :Scatterplot (note vs. température moyenne de mois clés), Line chart (corrélation entre la note et la température moyenne mensuelle), Heatmap (relation statistique entre température et note, identification des seuils ou mois atypiques), Box plot (analyse de l'impact des conditions extrêmes)
- *_Dataset_* : Red_Weather, Rose_Weather, Sparkling_Weather, White_Weather
- *_Features_* : Rating, Price, <tous les mois>_tmin, <tous les mois>_tmax, <tous les mois>_tage, year

2.  Comment les précipitations influencent elles la qualité du vin rouge/blanc/rosé/pétillant ?
- On peut imaginer que les précipitations pendant certaines périodes clés du cycle de croissance de la vigne (par exemple, la période de maturation) influencent la qualité du raisin, et donc la note du vin. Une quantité modérée d'eau peut favoriser la croissance, tandis qu’un excès de pluie peut réduire la qualité et faire baisser la note. L’impact peut également varier selon le type de vin : par exemple, les vins rosés ou pétillants pourraient être plus sensibles à une humidité excessive.
- *_Graphique_* : Scatterplot (note vs. précipitations mensuelles), Line chart (corrélation entre la note et les précipitations), Heatmap (relation statistique entre précipitations et note), Box plot (analyse de l’impact des années très humides)
- *_Dataset_* : Red_Weather, Rose_Weather, Sparkling_Weather, White_Weather
- *_Features_* : Rating, Price, <tous les mois>_prcp, year

3.  Comment l'ensoleillement influence-t-il la qualité du vin rouge/blanc/rosé/pétillant ?
- On peut imaginer que des raisins bénéficiant d’un ensoleillement important pendant certains mois clés (comme la période de maturation) produisent des vins mieux notés. Cependant, un ensoleillement excessif, accompagné de chaleur intense, pourrait entraîner une baisse de la qualité. Chaque type de vin réagit différemment : par exemple, le vin rouge peut développer davantage de tanins sous un fort ensoleillement.
- *_Graphique_* : Scatterplot (note vs. durée d’ensoleillement mensuelle), Line chart (corrélation entre la note et l’ensoleillement), Heatmap (relation statistique entre ensoleillement et note), Box plot (analyse de l’impact des années très ensoleillées)
- *_Dataset_* : Red_Weather, Rose_Weather, Sparkling_Weather, White_Weather
- *_Features_* : Rating, Price, <tous les mois>_Tsun, year

4. Il y a t’il un pays producteur préféré à l’échelle mondiale ? 
- Nous nous attendons à ce que l'Italie soit le pays producteur dont les vins sont les plus appréciés car c'est le plus gros producteur du monde, mais aussi celui qui subit le moins de conditions météorologiques défavorables.
- *_Graphique_* : Choroplet map ou population chart
- *_Dataset_* : Red_Weather.csv, Rose_Weather.csv, Sparkling_Weather.csv, White_Weather.csv
- *_Features_* : country, rating

5. Les vins produits dans des régions avec des conditions météorologiques similaires ont-ils des notes similaires, indépendamment du type de vin ?
- On peut imaginer que les régions disposant des mêmes conditions météorologiques reçoivent les mêmes notes. Le problème que l'on pourrait rencontrer serait celui de l'influence d'autres facteurs comme le prix, ou la réputation de la région.
- *_Graphique_* : Scatter plot mais faire une seule variable des conditions météorologiques
- *_Dataset_* : Red_Weather.csv, Rose_Weather.csv, Sparkling_Weather.csv, White_Weather.csv
- *_Features_* : Region, Rating, Jan_tavg, Jan_tmin, Jan_tmax, Jan_prcp, Jan_tsun, Feb_tavg, Feb_tmin, Feb_tmax, Feb_prcp, Feb_tsun, Mar_tavg, Mar_tmin, Mar_tmax, Mar_prcp, Mar_tsun, Apr_tavg, Apr_tmin, Apr_tmax, Apr_prcp, Apr_tsun, May_tavg, May_tmin, May_tmax, May_prcp, May_tsun, Jun_tavg, Jun_tmin, Jun_tmax, Jun_prcp, Jun_tsun, Jul_tavg, Jul_tmin, Jul_tmax, Jul_prcp, Jul_tsun, Aug_tavg, Aug_tmin, Aug_tmax, Aug_prcp, Aug_tsun, Sep_tavg, Sep_tmin, Sep_tmax, Sep_prcp, Sep_tsun, Oct_tavg, Oct_tmin, Oct_tmax, Oct_prcp, Oct_tsun, Nov_tavg, Nov_tmin, Nov_tmax, Nov_prcp, Nov_tsun, Dec_tavg, Dec_tmin, Dec_tmax, Dec_prc, Dec_tsun

6. Le climat est-il le facteur principal de l'appréciation du vin ? 
- On peut imaginer que les régions les plus propices à la croissance adéquate des grains de raisins font les vins les plus appréciés. Le problème pourrait être que la renommée du vin ou son prix entrent en compte inconsciemment dans la note du vin (de manière favorable ou défavorable).
- *_Graphique_* : Bar Chart 
- *_Dataset_* : Red_Weather.csv, Rose_Weather.csv, Sparkling_Weather.csv, White_Weather.csv
- *_Features_* : Region, Rating, Year, Price, Winery, Jan_tavg, Feb_tavg, Mar_tavg, Apr_tavg, May_tavg, Jun_tavg, Jul_tavg, Aug_tavg, Sep_tavg, Oct_tavg, Nov_tavg, Dec_tavg

7. Y a-t-il des régions productrices davantage impactées par le changement climatique ? Si oui, cela apparaît-il dans la notation du vin ?
- On peut imaginer que certaines régions sont plus impactées que d'autres par le dérèglement climatique, et que des régions productrices en font partie. Nous souhaitons vérifier ceci en étudiant les différences de conditions météorologiques au fil des années et selon les régions. Puis, si certaines se démarquent, nous souhaitons étudier l'évolution des notations du vin en fonction des années pour vérifier s'il y a une corrélation. On peut imaginer que certaines régions qui sont davantage impactée par notamment la hausse des températures ou l'augmentation des précipitations auront des notations de vin en baisse au fil des années.
- *_Graphique_* : Analyse des tendances climatiques -> heatmap avec la région, les années, la température moyenne/les précipitations ; corrélation avec la notation -> nuage de points sur les pays ciblés par les changements climatiques 
- *_Dataset_* : Red_Weather.csv, Rose_Weather.csv, Sparkling_Weather.csv, White_Weather.csv
- *_Features_* : Country, Rating, Year, Jan_tavg, Jan_prcp, Feb_tavg, Feb_prcp, Mar_tavg, Mar_prcp, Apr_tavg, Apr_prcp, May_tavg, May_prcp, Jun_tavg, Jun_prcp, Jul_tavg, Jul_prcp, Aug_tavg, Aug_prcp, Sep_tavg, Sep_prcp, Oct_tavg, Oct_prcp, Nov_tavg, Nov_prcp, Dec_tavg, Dec_prcp

8. Y a-t-il une corrélation entre les conditions météorologiques et les préférences des consommateurs pour certains types de vin ?
- On peut imaginer que les raisins des vins préférés par les consommateurs ont poussé dans des conditions météorologiques similaires. Pour aller plus loin, nous pouvons étudier si c'est le cas pour tous les types de vin.
- *_Graphique_* : Scatter plot, en étudiant les conditions météorologiques en fonction des notations pour chaque type de vin. Nous pouvons étudier les corrélations par rapport aux températures moyennes, selon les précipitations, et selon l'ensoleillement.
- *_Dataset_* : Red_Weather.csv, Rose_Weather.csv, Sparkling_Weather.csv, White_Weather.csv
- *_Features_* : Rating, Jan à Dec (tavg, prcp, tsun)

9. Les notes attribuées au vin sont-elles cohérentes vis à vis des conditions météorologiques ou il y a t’il d’autres facteurs qui entrent en compte ? ( prix, popularité de la région de production, pays de provenance, réputé du vin…)
- On peut imaginer que certains vins sont mieux notés parce qu'ils coûtent plus cher, ou parce qu'ils proviennent d'un pays en particulier.
- *_Graphique_* : Scatter plot, en étudiant la notation des vins selon le prix/le pays de provenance pour chaque type de vin
- *_Dataset_* : Red_Weather.csv, Rose_Weather.csv, Sparkling_Weather.csv, White_Weather.csv
- *_Features_* : Rating, Price, Country
 
10. Existe-t-il une relation entre la variabilité interannuelle des conditions météorologiques et la constance de la qualité des vins produits dans une région donnée ?
- Nous nous attendons à observer que dans les régions où le climat varie peu d’une année à l’autre, la qualité du vin (mesurée par la note moyenne) est plus constante. Cela impliquerait que la stabilité climatique joue un rôle dans la régularité de la production vinicole. Le défi ici est de quantifier la variabilité climatique (écart-type sur plusieurs années) et de la corréler avec la variance des notes par région.
- *_Graphique_* : Boxplot des notes par région avec écart-type climatique en couleur ou taille.
- *_Dataset_* : Red_Weather.csv, Rose_Weather.csv, Sparkling_Weather.csv, White_Weather.csv
- *_Features_* :  Region, Rating, Year, Jan_tavg à Dec_tavg (ou variables climatiques globales agrégées par an)

11. Y a-t-il réellement des "bonnes années" où toutes les conditions météorologiques sont idéales pour tous les types de vin ? Les vignes cultivées dans des conditions optimales produisent elles des vins plus appréciés lors des notations ?
- On s’attend à ce que certaines années se démarquent avec des conditions climatiques idéales (températures moyennes modérées, peu de précipitations pendant la floraison et la récolte, bon ensoleillement), et qu’elles soient associées à des notes plus élevées. On pourrait observer un pic global de notes dans ces “bonnes années”. Il faudra agréger les données météo sur l’année, les normaliser, puis les relier aux moyennes de notes par millésime.
- *_Graphique_* : Courbe des notes moyennes par année avec superposition d’un indice climatique "optimal"
- *_Dataset_* : Red_Weather.csv, Rose_Weather.csv, Sparkling_Weather.csv, White_Weather.csv
- *_Features_* : Year, Rating, moyenne climat annuel (température moyenne, ensoleillement, précipitations)

12. Peut-on prédire la popularité future d'un vin en fonction des conditions météorologiques de l'année de production ?
- Nous pensons qu’il est possible de prédire une note approximative à partir des données climatiques de l’année de production. On pourrait utiliser un modèle de régression (linéaire ou non-linéaire) entraîné sur les températures, précipitations et ensoleillement de chaque mois, pour prédire la note. Un bon R² indiquerait que le climat est un prédicteur fiable de la qualité du vin.
- *_Graphique_* : Courbe réelle vs prédite (scatter plot) + métrique de régression (R², MAE)
- *_Dataset_* : Red_Weather.csv, Rose_Weather.csv, Sparkling_Weather.csv, White_Weather.csv
- *_Features_* : Rating (à prédire), Jan à Dec (tavg, tmin, tmax, prcp, tsun)

## Analyse Exploratoire

```{r librairies, message=FALSE, warning=FALSE}
# Import des librairies
library(ggplot2)
library(dplyr)
library(sf)
library(rnaturalearth)
library(rnaturalearthdata)
library(readr)
library(viridis)
library(tidyr)
```
```{r datasets, message=FALSE, warning=FALSE}
# Import des datasets
red <- read_csv("Red_Weather.csv",show_col_types = FALSE)
white <- read_csv("White_Weather.csv",show_col_types = FALSE)
rose <- read_csv("Rose_Weather.csv",show_col_types = FALSE)
sparkling <- read_csv("Sparkling_Weather.csv",show_col_types = FALSE)

red_weather <- read_csv("Red_Weather.csv")
white_weather <- read_csv("White_Weather.csv")
rose_weather <- read_csv("Rose_Weather.csv")
sparkling_weather <- read_csv("Sparkling_Weather.csv")
red_weather <- red_weather %>% mutate(Type = "Red")
white_weather <- white_weather %>% mutate(Type = "White")
rose_weather <- rose_weather %>% mutate(Type = "Rosé")
sparkling_weather <- sparkling_weather %>% mutate(Type = "Sparkling")
wines_fusionne <- bind_rows(red_weather, white_weather, rose_weather, sparkling_weather)
```
### 3.Comment l'ensoleillement influence-t-il la qualité du vin rouge?

-On peut imaginer que des raisins bénéficiant d’un ensoleillement important pendant certains mois clés (comme la période de maturation) produisent des vins mieux notés. Cependant, un ensoleillement excessif, accompagné de chaleur intense, pourrait entraîner une baisse de la qualité.

**Traitement des données**
```{r question 3}
Red_Weather <- read_csv("Red_Weather.csv")
# Sélection des données nécessaires, simplification des tableaux
selected_Red_Weather <- Red_Weather %>%
  select(Name, Country, Region, Winery, Rating, NumberOfRatings, Price, Year,
         city, country, lat, lng,
         Jan_tsun, Feb_tsun, Mar_tsun, Apr_tsun, May_tsun, Jun_tsun,
         Jul_tsun, Aug_tsun, Sep_tsun, Oct_tsun, Nov_tsun, Dec_tsun)

# Ajouter des colonnes pour Annual_Sunshine, Sunshine of Four season
selected_Red_Weather_Annual_Sunshine <- selected_Red_Weather %>%
  mutate(Annual_Sunshine = (Jan_tsun + Feb_tsun + Mar_tsun + Apr_tsun + May_tsun + Jun_tsun +
           Jul_tsun + Aug_tsun + Sep_tsun + Oct_tsun + Nov_tsun + Dec_tsun)/3600)

selected_Red_Weather_Annual_Sunshine <- selected_Red_Weather_Annual_Sunshine %>%
  mutate(Spring_Sunshine = (Mar_tsun + Apr_tsun + May_tsun)/3600)

selected_Red_Weather_Annual_Sunshine <- selected_Red_Weather_Annual_Sunshine %>%
  mutate(Summer_Sunshine = (Jun_tsun +Jul_tsun + Aug_tsun)/3600)

selected_Red_Weather_Annual_Sunshine <- selected_Red_Weather_Annual_Sunshine %>%
  mutate(Autumn_Sunshine = (Sep_tsun + Oct_tsun + Nov_tsun)/3600)

selected_Red_Weather_Annual_Sunshine <- selected_Red_Weather_Annual_Sunshine %>%
  mutate(Winter_Sunshine = (Jan_tsun + Feb_tsun + Dec_tsun)/3600)
```

**Graphique 1 : Scatterplot - Top countries - four Seasons Sunshine VS Rating - LOESS**
```{r question 3 - Graphique 1}
top_countries <- c("France", "Italy", "Spain", "United States")
Red_Weather_top_countries <- selected_Red_Weather_Annual_Sunshine %>%
  filter(Country %in% top_countries)

long_seasonal_Red_Weather <- Red_Weather_top_countries %>%
  select(Country, Rating, Spring_Sunshine, Summer_Sunshine, Autumn_Sunshine, Winter_Sunshine) %>%
  pivot_longer(cols = starts_with(c("Spring", "Summer", "Autumn", "Winter")),
               names_to = "Season",
               values_to = "Sunshine")

ggplot(long_seasonal_Red_Weather, aes(x = Sunshine, y = Rating)) +
  geom_point(alpha = 0.5, size = 0.8, color = "steelblue") +
  geom_smooth(method = "loess", se = FALSE, color = "darkred", size = 0.7, span = 1) +
  facet_grid(rows = vars(Country), cols = vars(Season)) +
  labs(title = "Wine Rating vs Seasonal Sunshine Duration (by Country and Season)",
       x = "Seasonal Sunshine Duration (hours)",
       y = "Wine Rating") +
  theme_minimal() +
  theme(strip.text = element_text(size = 10, face = "bold"))
```

Nous pouvons constater que les courbes de régression de la cote de lumière sont différentes pour chaque saison. La France et les États-Unis suivent le principe du 'U inversé' pendant la plupart des saisons. Ceci suggère qu'une exposition modérée à la lumière est favorable à la qualité du vin, alors qu'une exposition excessive à la lumière peut avoir un impact négatif sur la qualité du raisin. En Italie, en général, les notes de vin diminuent avec l'augmentation de la lumière au cours des quatre saisons. L'Espagne, en revanche, a suivi la même tendance que l'Italie en hiver et au printemps, mais a présenté un U inversé en été et en automne.

La sensibilité de la qualité du vin à l'ensoleillement ne dépend pas uniquement de la quantité absolue de lumière solaire, mais aussi du climat de référence propre à chaque région. 

Par exemple, en Italie, nous observons que plus l'ensoleillement est élevé, plus la note du vin tend à diminuer. Cela peut s'expliquer par le fait que l'Italie, caractérisée par un climat méditerranéen, bénéficie déjà d'un fort ensoleillement, et qu'une exposition excessive accélère la surmaturation des raisins, entraînant une baisse de qualité.
En Espagne, en revanche, nous constatons une corrélation négative en hiver et au printemps, et une relation en forme de U inversé en été et en automne. Selon les différentes étapes du cycle végétatif de la vigne, nous pouvons supposer qu'une chaleur et une sécheresse excessives en hiver et au printemps nuisent à la floraison et à la nouaison, tandis qu'un ensoleillement modéré en été et en automne favorise la maturation, à condition d'éviter les températures extrêmes.

Ainsi, pour les recherches futures, au lieu d'étudier séparément l'effet de l'ensoleillement, des précipitations et de la température sur la qualité du vin, il serait pertinent d'analyser ces facteurs de manière combinée.

### 4. Il y a t’il un pays producteur préféré à l’échelle mondiale ? 

Nous nous attendons à ce que l'Italie soit le pays producteur dont les vins sont les plus appréciés, car c'est le plus gros producteur du monde, mais aussi celui qui subit le moins de conditions météorologiques défavorables. Pour vérifier cela, nous allons calculer la note moyenne attribuée aux vins provenant d'un même pays, afin de comparer les notes moyennes de chacuns des pays. Grâce à cela, nous pourrons obtenir le classement des pays selon les notes que leurs vins ont obtenus, et ainsi en déduire quel est ou quels sont les pays préférés à l'échelle mondiale.

```{r question 4}
# Garder uniquement les colonnes utiles
red_qu4 <- red %>% select(Country, Rating)
rose_qu4 <- rose %>% select(Country, Rating)
sparkling_qu4 <- sparkling %>% select(Country, Rating)
white_qu4 <- white %>% select(Country, Rating)

# Fusionner les datasets
wine_data <- bind_rows(red_qu4, rose_qu4, sparkling_qu4, white_qu4)

# Nettoyer les données (ex: retirer NA)
wine_data <- wine_data %>% filter(!is.na(Country), !is.na(Rating))

# Corriger les noms de pays dans wine_data
wine_data <- wine_data %>%
  mutate(Country = case_when(
    Country == "United States" ~ "United States of America",
    TRUE ~ Country
  ))

# Agréger : calculer la moyenne des notes par pays
country_ratings <- wine_data %>%
  group_by(Country) %>%
  summarise(mean_rating = mean(Rating, na.rm = TRUE),
            count = n()) %>%
  arrange(desc(mean_rating))
```

```{r}
# Top 10 des pays
top_countries <- country_ratings %>%
  top_n(10, mean_rating)

ggplot(top_countries, aes(x = reorder(Country, mean_rating), y = mean_rating)) +
  geom_col() +
  coord_flip() +
  labs(title = "Top 10 des pays selon la note moyenne de leurs vins",
       x = "Pays",
       y = "Note moyenne",
       caption = "Sources : Red, Rose, White et Sparkling Weather") +
  theme_minimal()

# Nombre d'occurrences
count_Moldova <- wine_data %>%
  filter(Country == 'Moldova') %>%
  nrow()
  print(paste("Nombre d'occurences de la Moldavie :",count_Moldova))
  
  count_Italy <- wine_data %>%
    filter(Country == 'Italy') %>%
    nrow()
  print(paste("Nombre d'occurences de l'Italie :",count_Italy))
```

Si l'on se base simplement sur les résultats que nous apportent les données, on pourrait en conclure que la Moldavie est le pays producteur de vin préféré à l'échelle mondiale. Cependant, il y a une limite à cette représentation, et qui est le nombre d'occurence de chacun des pays. Par exemple, nous avons 13 vins moldaves analysés, face à 3636 italiens. L'ordre de grandeur n'étant pas le même, la comparaison est moins pertinente.


### 9. Les notes attribuées au vin sont-elles cohérentes vis à vis des conditions météorologiques ou il y a t’il d’autres facteurs qui entrent en compte ? ( prix, popularité de la région de production, pays de provenance, réputé du vin…)

Les notes des vins pourraient être influencées de manière biaisée par le prix ou la provenance géographique, indépendamment de la qualité réelle du vin. On s’attend à ce que les vins plus chers et issus de pays réputés soient en moyenne mieux notés.

Voici des scatter plots montrant la relation entre le prix et la note pour les vins rouges, blancs, rosés et pétilants. 

```{r, echo=TRUE, warning=FALSE, message=FALSE}
library(ggplot2)
library(patchwork)
library(dplyr)


# Créer une colonne "Type_FR" pour avoir le nom français dans le graphique
wines_fusionne$Type_FR <- recode(wines_fusionne$Type,
                                 "Red" = "Vin Rouge",
                                 "White" = "Vin Blanc",
                                 "Rosé" = "Vin Rosé",
                                 "Sparkling" = "Vin Pétillant")

# Base du plot générique
base_plot <- function(data, color) {
  ggplot(data, aes(x = Price, y = Rating, color = Type_FR)) +
    geom_point(alpha = 0.6) +
    geom_smooth(method = "lm", se = FALSE, linetype = "dashed", color = "black", fullrange = FALSE) +
    scale_color_manual(values = color) +
    xlab("Prix (€)") +
    ylab("Note attribuée") +
    theme_minimal() +
    theme(legend.position = "bottom",
          plot.title = element_text(hjust = 0.5))
}

# Créer chaque graphique sans légende propre
p1 <- base_plot(subset(wines_fusionne, Type == "Red" & Price <= 200), color = c("Vin Rouge" = "red")) +
  ggtitle("Vin Rouge")

p2 <- base_plot(subset(wines_fusionne, Type == "White" & Price <= 200), color = c("Vin Blanc" = "gold")) +
  ggtitle("Vin Blanc")

p3 <- base_plot(subset(wines_fusionne, Type == "Rosé" & Price <= 200), color = c("Vin Rosé" = "pink")) +
  ggtitle("Vin Rosé")

p4 <- base_plot(subset(wines_fusionne, Type == "Sparkling" & Price <= 200), color = c("Vin Pétillant" = "skyblue")) +
  ggtitle("Vin Pétillant")

# Combiner avec patchwork
(p1 + p2 + p3 + p4) +
  plot_layout(ncol = 2, guides = "collect") & 
  plot_annotation(title = "Relation entre Prix et Note attribuée selon le Type de Vin") &
  theme(legend.position = "bottom")
```

On constate que le prix influence légèrement la note pour le vin rouge, mais ce n’est pas un facteur déterminant. Pour les autres types de vin, le prix n’est pas un bon indicateur de qualité perçue. Cela remet donc en question une idée reçue : les vins chers ne sont pas nécessairement mieux notés.

L'analyse n'est donc pas complète, il faudra se penchez ensuite sur le lien entre la note et la provenance du vin.

```{r, echo=TRUE, warning=FALSE, message=FALSE}

library(ggplot2)
library(dplyr)


red_subset <- subset(wines_fusionne, Type == "Red")
red_subset$Country_FR <- recode(red_subset$Country,
                                "Italy" = "Italie", "France" = "France", "Spain" = "Espagne", "Portugal" = "Portugal",
                                "Germany" = "Allemagne", "United States" = "États-Unis", "Argentina" = "Argentine",
                                "Chile" = "Chili", "Australia" = "Australie", "Austria" = "Autriche",
                                "South Africa" = "Afrique du Sud", "New Zealand" = "Nouvelle-Zélande", "Greece" = "Grèce",
                                "Canada" = "Canada", "Hungary" = "Hongrie", "Israel" = "Israël", "Switzerland" = "Suisse",
                                "Romania" = "Roumanie", "Lebanon" = "Liban", "Croatia" = "Croatie", "Brazil" = "Brésil",
                                "Uruguay" = "Uruguay", "Bulgaria" = "Bulgarie", "Turkey" = "Turquie", "Slovenia" = "Slovénie",
                                "Mexico" = "Mexique", "Georgia" = "Géorgie", "Czech Republic" = "République Tchèque",
                                "England" = "Angleterre", "Japan" = "Japon", "Moldova" = "Moldavie", "China" = "Chine",
                                "India" = "Inde", "Peru" = "Pérou", "Morocco" = "Maroc", "Cyprus" = "Chypre", "Malta" = "Malte"
)

valid_countries <- names(table(red_subset$Country_FR))[table(red_subset$Country_FR) >= 5]
red_subset <- subset(red_subset, Country_FR %in% valid_countries)

ggplot(red_subset, aes(x = reorder(Country_FR, Rating, median), y = Rating)) +
  geom_boxplot(fill = "lightcoral", color = "black") +
  ggtitle("Vin Rouge - Répartition des Notes par Pays") +
  xlab("Pays de provenance") +
  ylab("Note attribuée") +
  theme_minimal() +
  theme(axis.text.x = element_text(angle = 45, hjust = 1))


white_subset <- subset(wines_fusionne, Type == "White")
white_subset$Country_FR <- recode(white_subset$Country,
                                  "Italy" = "Italie", "France" = "France", "Spain" = "Espagne", "Portugal" = "Portugal",
                                  "Germany" = "Allemagne", "United States" = "États-Unis", "Argentina" = "Argentine",
                                  "Chile" = "Chili", "Australia" = "Australie", "Austria" = "Autriche",
                                  "South Africa" = "Afrique du Sud", "New Zealand" = "Nouvelle-Zélande", "Greece" = "Grèce",
                                  "Canada" = "Canada", "Hungary" = "Hongrie", "Israel" = "Israël", "Switzerland" = "Suisse",
                                  "Romania" = "Roumanie", "Lebanon" = "Liban", "Croatia" = "Croatie", "Brazil" = "Brésil",
                                  "Uruguay" = "Uruguay", "Bulgaria" = "Bulgarie", "Turkey" = "Turquie", "Slovenia" = "Slovénie",
                                  "Mexico" = "Mexique", "Georgia" = "Géorgie", "Czech Republic" = "République Tchèque",
                                  "England" = "Angleterre", "Japan" = "Japon", "Moldova" = "Moldavie", "China" = "Chine",
                                  "India" = "Inde", "Peru" = "Pérou", "Morocco" = "Maroc", "Cyprus" = "Chypre", "Malta" = "Malte"
)

valid_countries <- names(table(white_subset$Country_FR))[table(white_subset$Country_FR) >= 5]
white_subset <- subset(white_subset, Country_FR %in% valid_countries)

ggplot(white_subset, aes(x = reorder(Country_FR, Rating, median), y = Rating)) +
  geom_boxplot(fill = "lightgoldenrod", color = "black") +
  ggtitle("Vin Blanc - Répartition des Notes par Pays") +
  xlab("Pays de provenance") +
  ylab("Note attribuée") +
  theme_minimal() +
  theme(axis.text.x = element_text(angle = 45, hjust = 1))


rose_subset <- subset(wines_fusionne, Type == "Rosé")
rose_subset$Country_FR <- recode(rose_subset$Country,
                                 "Italy" = "Italie", "France" = "France", "Spain" = "Espagne", "Portugal" = "Portugal",
                                 "Germany" = "Allemagne", "United States" = "États-Unis", "Argentina" = "Argentine",
                                 "Chile" = "Chili", "Australia" = "Australie", "Austria" = "Autriche",
                                 "South Africa" = "Afrique du Sud", "New Zealand" = "Nouvelle-Zélande", "Greece" = "Grèce",
                                 "Canada" = "Canada", "Hungary" = "Hongrie", "Israel" = "Israël", "Switzerland" = "Suisse",
                                 "Romania" = "Roumanie", "Lebanon" = "Liban", "Croatia" = "Croatie", "Brazil" = "Brésil",
                                 "Uruguay" = "Uruguay", "Bulgaria" = "Bulgarie", "Turkey" = "Turquie", "Slovenia" = "Slovénie",
                                 "Mexico" = "Mexique", "Georgia" = "Géorgie", "Czech Republic" = "République Tchèque",
                                 "England" = "Angleterre", "Japan" = "Japon", "Moldova" = "Moldavie", "China" = "Chine",
                                 "India" = "Inde", "Peru" = "Pérou", "Morocco" = "Maroc", "Cyprus" = "Chypre", "Malta" = "Malte"
)

valid_countries <- names(table(rose_subset$Country_FR))[table(rose_subset$Country_FR) >= 5]
rose_subset <- subset(rose_subset, Country_FR %in% valid_countries)

ggplot(rose_subset, aes(x = reorder(Country_FR, Rating, median), y = Rating)) +
  geom_boxplot(fill = "lightpink", color = "black") +
  ggtitle("Vin Rosé - Répartition des Notes par Pays") +
  xlab("Pays de provenance") +
  ylab("Note attribuée") +
  theme_minimal() +
  theme(axis.text.x = element_text(angle = 45, hjust = 1))


sparkling_subset <- subset(wines_fusionne, Type == "Sparkling")
sparkling_subset$Country_FR <- recode(sparkling_subset$Country,
                                      "Italy" = "Italie", "France" = "France", "Spain" = "Espagne", "Portugal" = "Portugal",
                                      "Germany" = "Allemagne", "United States" = "États-Unis", "Argentina" = "Argentine",
                                      "Chile" = "Chili", "Australia" = "Australie", "Austria" = "Autriche",
                                      "South Africa" = "Afrique du Sud", "New Zealand" = "Nouvelle-Zélande", "Greece" = "Grèce",
                                      "Canada" = "Canada", "Hungary" = "Hongrie", "Israel" = "Israël", "Switzerland" = "Suisse",
                                      "Romania" = "Roumanie", "Lebanon" = "Liban", "Croatia" = "Croatie", "Brazil" = "Brésil",
                                      "Uruguay" = "Uruguay", "Bulgaria" = "Bulgarie", "Turkey" = "Turquie", "Slovenia" = "Slovénie",
                                      "Mexico" = "Mexique", "Georgia" = "Géorgie", "Czech Republic" = "République Tchèque",
                                      "England" = "Angleterre", "Japan" = "Japon", "Moldova" = "Moldavie", "China" = "Chine",
                                      "India" = "Inde", "Peru" = "Pérou", "Morocco" = "Maroc", "Cyprus" = "Chypre", "Malta" = "Malte"
)

valid_countries <- names(table(sparkling_subset$Country_FR))[table(sparkling_subset$Country_FR) >= 5]
sparkling_subset <- subset(sparkling_subset, Country_FR %in% valid_countries)

ggplot(sparkling_subset, aes(x = reorder(Country_FR, Rating, median), y = Rating)) +
  geom_boxplot(fill = "lightskyblue", color = "black") +
  ggtitle("Vin Pétillant - Répartition des Notes par Pays") +
  xlab("Pays de provenance") +
  ylab("Note attribuée") +
  theme_minimal() +
  theme(axis.text.x = element_text(angle = 45, hjust = 1))
```
Nous pouvons voir que la provenance du vin a une certaine influence sur les notes. En effet, les vins en provenance de France et d'Italie sont très souvent parmis les mikeux notés. Cependant des pays comme l'Autriche ou encore le Géorgie produisent de bons vins blancs, rouges et rosé. ces pays ne nous viennent pas en tête lorsqu'on pense aux bons producteurs de vin, ce qui laisse penser que d'autres critères rentrent en jeu. 

### 7. Y a-t-il des régions productrices davantage impactées par le changement climatique ? Si oui, cela apparaît-il dans la notation du vin ?

On peut imaginer que certaines régions sont plus impactées que d'autres par le dérèglement climatique, et que des régions productrices en font partie. Nous souhaitons vérifier ceci en étudiant les différences de conditions météorologiques au fil des années et selon les régions. Puis, si certaines se démarquent, nous souhaitons étudier l'évolution des notations du vin en fonction des années pour vérifier s'il y a une corrélation. On peut imaginer que certaines régions qui sont davantage impactée par notamment la hausse des températures ou l'augmentation des précipitations auront des notations de vin en baisse au fil des années.

Voici un scatterplot illustrant la relation entre les notes attribuées au vin et leurs pays d'origine. Il est compliqué d'envisager l'entierté de la question et ses enjeux à travers un seul graphique, étant donné qu'elle comprend plus de deux variables

```{r question 7}

# Fusionner tous les datasets
wines_fusionne <- bind_rows(red, white, rose, sparkling)

# Calcul des moyennes annuelles température + précipitations
wines_fusionne <- wines_fusionne %>%
  mutate(
    Temp_Annuel = rowMeans(select(., ends_with("tavg")), na.rm = TRUE),
    Precip_Annuel = rowSums(select(., ends_with("prcp")), na.rm = TRUE)
  )

# Préparer les données : moyenne température par Country et Year
temp_moyenne <- wines_fusionne %>%
  group_by(Country,Year) %>%
  summarise(Temp_Moyenne = mean(Temp_Annuel, na.rm = TRUE)) %>%
  ungroup()

# Sélectionner les pays où l'augmentation de température est forte

variation_temp <- temp_moyenne %>%
  group_by(Country) %>%
  summarise(
    Temp_ancienne = mean(Temp_Moyenne[Year <= 2000], na.rm = TRUE),
    Temp_recent = mean(Temp_Moyenne[Year >= 2010], na.rm = TRUE),
    Diff = Temp_recent - Temp_ancienne
  ) %>%
  arrange(desc(Diff))

# Voir les pays avec la plus forte hausse
top_pays <- head(variation_temp$Country, 5)  # Garder les 5 pays les plus impactés
top_pays

# Filtrer les données pour les pays impactés
wines_top_pays <- wines_fusionne %>%
  filter(Country %in% top_pays)

# Graphique : évolution des ratings
ggplot(wines_top_pays, aes(x = Year, y = Rating, color = Country)) +
  geom_point(alpha = 0.6) +
  geom_smooth(method = "lm", se = FALSE) +
  labs(
    title = "Évolution des Notes des Vins dans les Pays les Plus Impactés",
    x = "Année",
    y = "Note du Vin"
  ) +
  theme_minimal()
```

On constate donc une baisse de la note des vins en général, particulièrement frappant pour le cas de l'Italie et de l'Australie, mais cette visualisation ne permet pas d'être précise car elle ne trace les lignes de tendance que de 3 pays. De plus, il faudrait croiser cette analyse avec une visualition de l'impact du changement climatique sur les différentes régions/ pays. 
