---
title: "Rapport - Analyse de la qualité de différents vins et des conditions météorologiques
  des régions de production"
output:
  prettydoc::html_pretty:
    theme: hpstr
date: "2024-05-05"
knitr:
  opts_chunk:
    echo: false
    warning: false,
    message: false,
    results: hide
---

```{r setup, include=FALSE}
knitr::opts_chunk$set(echo = FALSE)
options(readr.show_col_types = FALSE)
options(lifecycle_verbosity = "quiet")
options(dplyr.summarise.inform = FALSE)
```
# Introduction

Ce projet vise à explorer et analyser les données concernant la qualité et de l'appréciation de quatre types de vins provenant du monde entier en fonction de leur prix et des conditions météorologiques lors de la croissance des raisins, avec pour objectif la compréhension des facteurs influençant l'évaluation des différent vins. Nous avons trouvé les données sur le site Kaggle et elles incluent des informations détaillées sur le niveau de précipitations, d'ensoleillement, de température minimale, moyenne et maximale.

## Données

### Source

Les données que nous avons sélectionnées proviennent du site [Kaggle] (https://www.kaggle.com/datasets/abcd334/wine-growth-weather/data?select=White_Weather.csv). Elles proviennent de quatre fichiers CSV distincts : 'Red_Weather', 'Rose_Weather', 'Sparkling_Weather', 'White_Weather'.

#### Description
Nous avons choisi ces datasets car ils présentent une description très complète de chaque vin, ainsi que des conditions météorologiques de la ville de provenance sur l'année précédant la production du vin, soit lors de la pousse du raisin. De plus, ces datasets sont déjà triés selon le type de vin (Rouge, Rosé, Pétillant, Blanc), ce qui facilite l'exploitation des données.

Les datasets présentent les caractéristiques suivantes : 

- **Red_Weather** : Ce dataset présente les données recueillies concernant les vins rouges. 
  - *Contenu* : 8658 éléments avec 72 caractéristiques
- **Rose_Weather** : Ce dataset présente les données recueillies concernant les vins rosés. 
  - *Contenu* : 394 éléments avec 70 caractéristiques
- **Sparkling_Weather** : Ce dataset présente les données recueillies concernant les vins pétillants. 
  - *Contenu* : 279 éléments avec 70 caractéristiques
- **White_Weather** : Ce dataset présente les données recueillies concernant les vins blancs. 
  - *Contenu* : 3759 éléments avec 72 caractéristiques

### Format des datasets

Chaque dataset est formaté en CSV. Cela facilite l'importation des données, et l'analyse dans divers outils.

### Catégories et Sous-groupes

Les vins sont séparés selon la catégorie de vin auxquels ils appartiennent (Rouge, Rosé, Pétillant, Blanc) dans des datasets différents. Dans chacun des datasets on remarque deux catégories d'informations : celles concernant le vin, et celle concernant les conditions météorologiques de la ville de provenance sur l'année précédant la production du vin.

### Caractéristiques des données

Chacun des datasets contiennent les mêmes champs, à l'exception de 'Red_Weather' et 'White_Weather' qui contiennent deux champs en plus, qui sont en fait une recopie de deux autres champs.

| Champ | Type de donnée | Description |
|--------------------------------|-------------|------------------------|
| Name | string | Nom du vin |
| Country | string | Le pays où le vin a été produit |
| Region | string | Région de production |
| Winery | string | Le producteur ou la cave viticole |
| Rating | decimal | L'évaluation ou la notation attribuée au vin（0-5） |
| NumberOfRatings | integer | Le volume de critiques ou de notations reçues |
| Price | decimal | Le coût du vin |
| Year | integer | Année de production du vin |
| city | string  | Champ uniquement dans 'Red_Weather' et 'White_Weather', Ville de production |
| country | string | Champ uniquement dans 'Red_Weather' et 'White_Weather', Pays de production du vin |
| lat | decimal | Latitude de la ville de provenance |
| lng | decimal | Longitude de la ville de provenance |
| Jan_tavg | decimal | Température moyenne  en °C dans la ville de provenance au cours du mois de janvier de l'année précédant la production du vin |
| Jan_tmin | decimal | Température minimale en °C dans la ville de provenance au cours du mois de janvier de l'année précédant la production du vin |
| Jan_tmax | decimal | Température maximale en °C dans la ville de provenance au cours du mois de janvier de l'année précédant la production du vin |
| Jan_prcp | decimal | Quantité de précipitations en mm, incluant pluie, averses et chutes de neige dans la ville de provenance au cours du mois de janvier de l'année précédant la production du vin |
| Jan_tsun | decimal | Durée d'ensoleillement en secondes, supérieure à 120 W/m², dans la ville de provenance au cours du mois de janvier de l'année précédant la production du vin |

Les features "Jan_tavg", "Jan_tmin", "Jan_tmax", "Jan_prcp" et "Jan_tsun" sont celles qui correspondent au mois de janvier. Il existe les mêmes features pour chacuns des mois de l'année, qui sont nommées avec la structure : [3 premières lettres du mois]_[nom de la donnée météorologique].


# Plan d’Analyse

L'analyse des types de données et de leur description nous a amené à nous poser diverses questions, que nous détaillons ci-après. Pour certaines question, il pourra être pertinent de rassembler toutes les données dans une seule et même table.

## Analyse Exploratoire
```{r librairies, echo= FALSE, message=FALSE, warning=FALSE}
# Import des librairies
library(ggplot2)
library(dplyr)
library(sf)
library(rnaturalearth)
library(rnaturalearthdata)
library(readr)
library(viridis)
library(tidyr)
# Import des datasets
red <- read_csv("Red_Weather.csv",show_col_types = FALSE)
white <- read_csv("White_Weather.csv",show_col_types = FALSE)
rose <- read_csv("Rose_Weather.csv",show_col_types = FALSE)
sparkling <- read_csv("Sparkling_Weather.csv",show_col_types = FALSE)

red_weather <- read_csv("Red_Weather.csv")
white_weather <- read_csv("White_Weather.csv")
rose_weather <- read_csv("Rose_Weather.csv")
sparkling_weather <- read_csv("Sparkling_Weather.csv")
red_weather <- red_weather %>% mutate(Type = "Red")
white_weather <- white_weather %>% mutate(Type = "White")
rose_weather <- rose_weather %>% mutate(Type = "Rosé")
sparkling_weather <- sparkling_weather %>% mutate(Type = "Sparkling")
wines_fusionne <- bind_rows(red_weather, white_weather, rose_weather, sparkling_weather)
```

### I. Influence des conditions climatiques sur la qualité du vin

#### Comment les variations de températures influencent-elles la qualité des vins ?

On peut imaginer que la température de certains mois, comme la période de maturation du raisin, est fortement corrélée à la note du vin. Lorsque la température augmente, la note du vin peut également augmenter. Cependant, au-delà d’un certain seuil critique, une température trop élevée peut entraîner une baisse de la qualité du vin, et donc de sa note. Les températures extrêmes peuvent ainsi avoir un effet négatif sur la qualité. Les différents types de vin réagissent de manière variable aux fluctuations thermiques ; par exemple, le vin rouge est souvent plus résistant aux fortes chaleurs.

Pour analyser l’impact des variations de température sur la qualité du vin, nous nous concentrons sur trois mois clés du cycle de maturation du raisin : avril, juin et septembre. Ces mois correspondent respectivement au début de la floraison, à la phase active de croissance et au moment crucial de la vendange. La température durant ces périodes influence fortement le développement des raisins, la concentration des sucres et des arômes, et donc la qualité finale du vin. Ce choix ciblé permet de mieux saisir les effets climatiques essentiels sur la note attribuée aux vins, tout en évitant la dispersion des données sur des périodes moins déterminantes.

```{r question 1, echo= FALSE, warning=FALSE, message=FALSE, results='hide'}
# Colonnes des températures moyennes mensuelles
months <- c("Jan", "Feb", "Mar", "Apr", "May", "Jun",
            "Jul", "Aug", "Sep", "Oct", "Nov", "Dec")
tavg_cols <- paste0(months, "_tavg")

# Sélection des colonnes utiles
selected_cols <- c("Type", "Rating", "Price", "Year", tavg_cols)
wines_fusionne <- wines_fusionne %>% select(all_of(selected_cols))

# Ajout des moyennes saisonnières
wines_fusionne <- wines_fusionne %>%
  mutate(
    Spring_tavg = (Mar_tavg + Apr_tavg + May_tavg) / 3,
    Summer_tavg = (Jun_tavg + Jul_tavg + Aug_tavg) / 3,
    Autumn_tavg = (Sep_tavg + Oct_tavg + Nov_tavg) / 3,
    Winter_tavg = (Dec_tavg + Jan_tavg + Feb_tavg) / 3
  )

# 1: Scatterplot note vs température moyenne de quelques mois clés par type de vin

# Choix de mois clés, par exemple Avril, Juin, Septembre (période maturation, croissance)
months_key <- c("Apr_tavg", "Jun_tavg", "Sep_tavg")

# Pivot long pour scatterplot
scatter_data <- wines_fusionne %>%
  select(Type, Rating, all_of(months_key)) %>%
  pivot_longer(cols = all_of(months_key),
               names_to = "Month",
               values_to = "Temperature")

# Scatterplot avec couleurs personnalisées
ggplot(scatter_data, aes(x = Temperature, y = Rating, color = Type)) +
  geom_point(alpha = 0.4, size = 1) +
  geom_smooth(method = "lm", se = FALSE, linewidth = 2) +
  facet_wrap(~Month, scales = "free_x") +
  scale_color_manual(
    values = c(
      "Red" = "red",
      "White" = "gold",
      "Rosé" = "pink",
      "Sparkling" = "skyblue"
    )
  ) +
  labs(
    title = "Note du vin vs Température moyenne (mois clés) par type de vin",
    x = "Température moyenne (°C)",
    y = "Note"
  ) +
  theme_minimal()

```

On observe que les vins rouges présentent une grande stabilité dans leur note, quelle que soit la température. Cela confirme leur résistance face aux variations climatiques, même lorsque les températures deviennent élevées. Les vins blancs suivent une tendance similaire, bien que légèrement plus sensible, notamment en avril.

Les vins rosés et pétillants montrent quant-à-eux une sensibilité marquée aux températures élevées, avec des courbes en cloche bien visibles : leur note augmente avec la température jusqu’à un certain seuil (souvent autour de 15–20°C), puis diminue au-delà. Cela suggère qu’une chaleur trop élevée nuit à la qualité de ces vins, en particulier durant les mois de juin et septembre.

Ainsi, ce graphique met en évidence que la température influence différemment la qualité des vins selon leur type, et qu’il existe souvent une zone optimale de température favorisant les meilleures notes, notamment pour les vins plus fragiles.

#### Comment les précipitations influencent-elles la qualité des vins ?

On peut imaginer que les précipitations pendant certaines périodes clés du cycle de croissance de la vigne (par exemple, la période de maturation) influencent la qualité du raisin, et donc la note du vin. Une quantité modérée d'eau peut favoriser la croissance, tandis qu’un excès de pluie peut réduire la qualité et faire baisser la note. L’impact peut également varier selon le type de vin : par exemple, les vins rosés ou pétillants pourraient être plus sensibles à une humidité excessive.

Pour l’étude de l’impact des précipitations sur la qualité du vin, nous nous concentrons sur certaines périodes clés du cycle de croissance de la vigne. Nous avons donc choisi d’analyser principalement les précipitations des mois de mai à septembre, qui correspondent généralement à la phase critique de maturation. Pendant cette période, une quantité modérée d’eau peut favoriser une bonne croissance et un bon équilibre de la vigne, tandis qu’un excès d’eau risque d’entraîner des maladies ou une dégradation de la qualité.
Cette sélection permet de mieux cerner l’effet des précipitations pendant les périodes les plus sensibles, tout en réduisant le bruit lié aux précipitations hors saison de croissance active.

```{r question2, echo= FALSE, warning=FALSE, message=FALSE, results='hide'}
# Ajouter une colonne Type pour distinguer les types de vin
red_qu2 <- red %>% mutate(Type = "Red")
white_qu2 <- white %>% mutate(Type = "White")
rose_qu2 <- rose %>% mutate(Type = "Rosé")
sparkling_qu2 <- sparkling %>% mutate(Type = "Sparkling")

# Fusionner les datasets
wines <- bind_rows(red_qu2, white_qu2, rose_qu2, sparkling_qu2)

# Sélection des colonnes utiles (incluant les précipitations mensuelles)
selected_cols <- c("Type", "Rating", "Price", "Year",
                   "Jan_prcp", "Feb_prcp", "Mar_prcp", "Apr_prcp", "May_prcp", "Jun_prcp",
                   "Jul_prcp", "Aug_prcp", "Sep_prcp", "Oct_prcp", "Nov_prcp", "Dec_prcp")

wines_selected <- wines %>% select(all_of(selected_cols)) %>% 
  filter(!is.na(Rating))  # Enlever les vins sans note



#graphique 1 -Scatterplot — Note vs précipitations de 3 mois clés (avril, juin, septembre)

# Choix des mois clés pour le cycle végétatif de la vigne
wines_long <- wines_selected %>%
  pivot_longer(cols = ends_with("_prcp"), 
               names_to = "Month", values_to = "Precipitation") %>%
  filter(Month %in% c("Apr_prcp", "Jun_prcp", "Sep_prcp"))

ggplot(wines_long, aes(x = Precipitation, y = Rating, color = Type)) +
  geom_point(alpha = 0.4, size = 1) +
  geom_smooth(method = "lm", se = FALSE, linewidth = 2) +
  facet_wrap(~ Month, scales = "free_x") +
  scale_color_manual(
    values = c(
      "Red" = "red",
      "White" = "gold",
      "Rosé" = "pink",
      "Sparkling" = "skyblue"
    )
  ) +
  labs(title = "Note des vins vs Précipitations des mois clés",
       x = "Précipitations (mm)",
       y = "Note du vin",
       color = "Type de vin") +
  theme_minimal()
```

En avril, les précipitations semblent globalement peu nuisibles, voire légèrement bénéfiques pour certains vins. Les vins rouges montrent une légère augmentation de la note avec l’humidité, indiquant une bonne tolérance à l’eau en début de saison. À l’inverse, les vins pétillants obtiennent de meilleures notes quand les précipitations sont faibles, ce qui indique une certaine sensibilité à l’excès d’humidité dès les premières phases de développement.

En juin, les vins rouges montrent une baisse progressive de la note lorsque les précipitations augmentent, ce qui pourrait refléter une sensibilité à un excès d’eau pendant la phase de croissance. Les rosés et les blancs conservent une stabilité relative, tandis que les pétillants présentent une nette chute de la note dès que les précipitations dépassent 3 mm. Cela confirme leur forte vulnérabilité à l’humidité en période de croissance.

En septembre, une tendance générale à la baisse des notes est visible pour presque tous les types de vin lorsque les précipitations augmentent. Ce phénomène est particulièrement marqué pour les pétillants, dont la note décroît nettement avec l’humidité. Les blancs sont également légèrement impactés. Les rouges, en revanche, restent relativement stables, montrant une fois de plus une bonne résistance.

Au global, ce graphique montre que les vins pétillants sont les plus sensibles à l’excès de pluie, quelle que soit la période. Les vins rouges se montrent plus résistants, notamment en fin de saison, tandis que les blancs et rosés réagissent de manière plus variable.

#### Comment l'ensoleillement influence-t-il la qualité des vins ?

On peut imaginer que des raisins bénéficiant d’un ensoleillement important pendant certains mois clés (comme la période de maturation) produisent des vins mieux notés. Cependant, un ensoleillement excessif, accompagné de chaleur intense, pourrait entraîner une baisse de la qualité.

**Graphique 1 : Scatterplot - four Seasons Sunshine VS Rating - LOESS**

```{r all wine graphique, echo= FALSE, warning=FALSE, message=FALSE, results='hide'}
library(dplyr)
library(readr)
library(ggplot2)
library(tidyr)
red <- read_csv("Red_Weather.csv")
white <- read_csv("White_Weather.csv")
rose <- read_csv("Rose_Weather.csv")
sparkling <- read_csv("Sparkling_Weather.csv")

red$Wine_Type <- "Red"
white$Wine_Type <- "White"
rose$Wine_Type <- "Rosé"
sparkling$Wine_Type <- "Sparkling"

all_wine_weather <- bind_rows(red, white, rose, sparkling)

all_wine_weather <- all_wine_weather %>%
  select(Name, Country, Region, Winery, Rating, NumberOfRatings, Price, Year,
         city, country, lat, lng, Wine_Type,
         Jan_tsun, Feb_tsun, Mar_tsun, Apr_tsun, May_tsun, Jun_tsun,
         Jul_tsun, Aug_tsun, Sep_tsun, Oct_tsun, Nov_tsun, Dec_tsun)

selected_Weather_Annual_Sunshine <- all_wine_weather %>%
  mutate(Annual_Sunshine = (Jan_tsun + Feb_tsun + Mar_tsun + Apr_tsun + May_tsun + Jun_tsun +
           Jul_tsun + Aug_tsun + Sep_tsun + Oct_tsun + Nov_tsun + Dec_tsun)/3600)

selected_Weather_Annual_Sunshine <- selected_Weather_Annual_Sunshine %>%
  mutate(Spring_Sunshine = (Mar_tsun + Apr_tsun + May_tsun)/3600)

selected_Weather_Annual_Sunshine <- selected_Weather_Annual_Sunshine %>%
  mutate(Summer_Sunshine = (Jun_tsun +Jul_tsun + Aug_tsun)/3600)

selected_Weather_Annual_Sunshine <- selected_Weather_Annual_Sunshine %>%
  mutate(Autumn_Sunshine = (Sep_tsun + Oct_tsun + Nov_tsun)/3600)

selected_Weather_Annual_Sunshine <- selected_Weather_Annual_Sunshine %>%
  mutate(Winter_Sunshine = (Jan_tsun + Feb_tsun + Dec_tsun)/3600)

long_seasonal_weather <- selected_Weather_Annual_Sunshine %>%
  select(Rating, Wine_Type,
         Spring_Sunshine, Summer_Sunshine, Autumn_Sunshine, Winter_Sunshine) %>%
  pivot_longer(cols = starts_with(c("Spring", "Summer", "Autumn", "Winter")),
               names_to = "Season",
               values_to = "Sunshine")

ggplot(long_seasonal_weather, aes(x = Sunshine, y = Rating, color = Wine_Type)) +
  geom_point(alpha = 0.6, size = 1.2) +
  geom_smooth(method = "loess", se = FALSE, linewidth = 1, size = 0.7, span = 1, color = "steelblue") +
  facet_grid(rows = vars(Wine_Type), cols = vars(Season)) +
  labs(title = "Wine Rating vs Seasonal Sunshine (All Types)",
       x = "Seasonal Sunshine Duration (hours)",
       y = "Wine Rating",
       color = "Wine Type") +
  scale_color_manual(values = c(
    "Red" = "red",
    "White" = "gold",
    "Rosé" = "pink",
    "Sparkling" = "skyblue"
  )) +
  theme_minimal() +
  theme(strip.text = element_text(size = 10, face = "bold"))
```

Ce graphique montre la variation des notes des différents types de vin (rouge, blanc, rosé, pétillant) en fonction de la durée d’ensoleillement saisonnière sur les quatre saisons.

Les vins rouges présentent une tendance clairement en cloche (forme de U inversé) au printemps, en été et en automne : une exposition modérée au soleil est associée à de meilleures notes, tandis qu’un ensoleillement trop faible ou trop fort entraîne une baisse de la qualité. Cette tendance est relativement constante sur ces trois saisons. En hiver, les variations de note deviennent plus faibles et l’effet de l’ensoleillement semble négligeable.

Les vins rosés restent globalement stables tout au long de l’année, avec peu de variation des notes, ce qui suggère une faible sensibilité à la lumière.

Les vins pétillants montrent une tendance à la hausse de la note avec l’augmentation de l’ensoleillement dans toutes les saisons, avec un certain seuil optimal. Globalement, la durée d’ensoleillement semble influencer leur qualité dans une certaine mesure.

Les vins blancs présentent une légère tendance à la baisse au printemps, en été et en automne, ce qui signifie que plus il y a de soleil, plus la note diminue. Cela pourrait indiquer que les cépages blancs sont moins adaptés à une lumière trop intense pendant leur développement.

En somme, chaque type de vin présente une réaction différente face à l’ensoleillement. On peut conclure que la lumière du soleil a bien un impact sur la qualité du vin, et qu’une exposition modérée semble généralement favorable à une meilleure note.

### II. Influence du climat à l'échelle régionale

#### Les vins produits dans des régions avec des conditions météorologiques similaires ont-ils des notes similaires, indépendamment du type de vin ?

On peut imaginer que les régions disposant des mêmes conditions météorologiques reçoivent les mêmes notes. Le problème que l'on pourrait rencontrer serait celui de l'influence d'autres facteurs comme le prix, ou la réputation de la région.

**Traitement des données**
Afin d’étudier si différents types de vin présentent une qualité similaire dans des conditions météorologiques comparables, j’ai choisi de réaliser l’analyse au sein d’une même région et d’une même année. Cela permet de garantir au maximum l’homogénéité des conditions climatiques. J’ai identifié les dix régions les plus représentées dans la base de données, puis basé mon analyse sur ces régions. Le choix de régions avec un volume de données important permet d’améliorer la significativité statistique des résultats obtenus.

```{r question5a, echo= FALSE}
library(dplyr)
library(readr)
library(ggplot2)
library(tidyr)
red <- read_csv("Red_Weather.csv")
white <- read_csv("White_Weather.csv")
rose <- read_csv("Rose_Weather.csv")
sparkling <- read_csv("Sparkling_Weather.csv")

red$type <- "Red"
white$type <- "White"
rose$type <- "Rose"
sparkling$type <- "Sparkling"


data <- bind_rows(red, white, rose, sparkling)

data_clean <- data %>%
  filter(!is.na(Rating), !is.na(Year), !is.na(Region))

year_region_counts <- data_clean %>%
  group_by(Year, Region) %>%
  summarise(count = n(), .groups = "drop") %>%
  arrange(desc(count))

top_combinations <- tribble(
  ~Year, ~Region,
  2018, "Pfalz",
  2018, "Südtirol - Alto Adige",
  2017, "Stellenbosch",
  2018, "Mosel",
  2018, "Terre Siciliane",
  2016, "Rioja",
  2016, "Toscana",
  2018, "Stellenbosch",
  2017, "Pfalz",
  2018, "Pays d'Oc"
)

data_selected <- data_clean %>%
  semi_join(top_combinations, by = c("Year", "Region"))

data_selected %>%
  count(Year, Region) %>%
  arrange(desc(n))
```

**Graphique 1 : Box diagram - notes de vin par région et année **

```{r question5b, echo= FALSE}

data_selected <- data_selected %>%
  mutate(Région_Année = paste(Region, Year, sep = " - "))

data_selected$Région_Année <- factor(data_selected$Région_Année, 
                                     levels = unique(data_selected$Région_Année))

ggplot(data_selected, aes(x = Région_Année, y = Rating, fill = Région_Année)) +
  geom_boxplot() +
  labs(
    title = "Distribution des notes de vin : Région - Année",
    x = "Région - Année",
    y = "Note"
  ) +
  theme_minimal() +
  theme(
    axis.text.x = element_text(angle = 45, hjust = 1),
    legend.position = "none" 
  )
```

J’ai sélectionné les dix régions ayant le plus grand nombre d’échantillons de données pour la visualisation. Pour une même région donnée dans une même année, on peut considérer que les conditions météorologiques sont similaires.
D’après ce graphique, on observe que, dans des conditions climatiques identiques, les notes des vins sont généralement similaires.
La hauteur des boîtes est généralement inférieure à 0,4, et même inférieure à 0,25 pour plusieurs combinaisons.
Cela signifie que l’écart de notes entre la majorité des vins dans une même région/année se situe approximativement entre 0,25 et 0,4, ce qui représente une différence relativement faible.

**Graphique 2 : Histogramme - l’écart-type des notes par région et année**

```{r question5c, echo= FALSE}
data_selected <- data_selected %>%
  mutate(Région_Année = paste(Region, Year, sep = " - "))

rating_sd <- data_selected %>%
  group_by(Région_Année) %>%
  summarise(
    n = n(),
    écart_type = sd(Rating, na.rm = TRUE),
    .groups = "drop"
  )

rating_sd$Région_Année <- factor(rating_sd$Région_Année, 
                                 levels = unique(data_selected$Région_Année))

ggplot(rating_sd, aes(x = Région_Année, y = écart_type, fill = Région_Année)) +
  geom_col() +
  labs(
    title = "Écart-type des notes de vin par région et année",
    x = "Région - Année",
    y = "Écart-type des notes"
  ) +
  theme_minimal() +
  theme(
    axis.text.x = element_text(angle = 45, hjust = 1),
    legend.position = "none"
  )

```

La plupart des combinaisons région + année présentent un écart-type des notes compris entre 0,2 et 0,3, ce qui indique une dispersion relativement faible.

Cela montre qu’il n’y a pas de divergence marquée ni de polarisation extrême dans les évaluations des vins au sein d’une même région.Cela soutient l’hypothèse selon laquelle, dans des conditions climatiques similaires, les notes des vins sont généralement proches.

Nous remarquons également que, dans certaines régions comme Pfalz (2017 et 2018) ou Stellenbosch (2017 et 2018), l’écart-type reste stable d’une année à l’autre.D’un point de vue statistique, cela indique que l’échantillon de données choisi ne présente pas de fluctuations excessives et constitue donc un sous-ensemble fiable et représentatif.

#### Y a-t-il des régions productrices davantage impactées par le changement climatique ? Si oui, cela apparaît-il dans la notation du vin ?

On peut imaginer que certaines régions sont plus impactées que d'autres par le dérèglement climatique, et que des régions productrices en font partie. Nous souhaitons vérifier ceci en étudiant les différences de conditions météorologiques au fil des années et selon les régions. Puis, si certaines se démarquent, nous souhaitons étudier l'évolution des notations du vin en fonction des années pour vérifier s'il y a une corrélation. On peut imaginer que certaines régions qui sont davantage impactée par notamment la hausse des températures ou l'augmentation des précipitations auront des notations de vin en baisse au fil des années.

Voici un scatterplot illustrant la relation entre les notes attribuées au vin et leurs pays d'origine. Il est compliqué d'envisager l'entierté de la question et ses enjeux à travers un seul graphique, étant donné qu'elle comprend plus de deux variables

```{r question 8, echo= FALSE, warning=FALSE, message=FALSE, results='hide'}

# Fusionner tous les datasets
wines_fusionne <- bind_rows(red, white, rose, sparkling)

# Calcul des moyennes annuelles température + précipitations
wines_fusionne <- wines_fusionne %>%
  mutate(
    Temp_Annuel   = rowMeans(select(., ends_with("tavg")), na.rm = TRUE),
    Precip_Annuel = rowSums(select(., ends_with("prcp")), na.rm = TRUE)
  )

# Préparer les données : moyenne température par Country et Year
temp_moyenne <- wines_fusionne %>%
  group_by(Country, Year) %>%
  summarise(
    Temp_Moyenne = mean(Temp_Annuel, na.rm = TRUE),
    .groups = "drop"
  )

# Sélectionner les 5 pays où l'augmentation de température est la plus forte
variation_temp <- temp_moyenne %>%
  group_by(Country) %>%
  summarise(
    Temp_ancienne = mean(Temp_Moyenne[Year <= 2000], na.rm = TRUE),
    Temp_recent   = mean(Temp_Moyenne[Year >= 2010], na.rm = TRUE),
    Diff          = Temp_recent - Temp_ancienne,
    .groups = "drop"
  ) %>%
  arrange(desc(Diff))

top_pays <- variation_temp %>%
  slice_head(n = 5) %>%  # ou slice_max(Diff, n=5)
  pull(Country)

# Filtrer les données pour les pays impactés
wines_top_pays <- wines_fusionne %>%
  filter(Country %in% top_pays)

# Graphique : évolution des ratings
ggplot(wines_top_pays, aes(x = Year, y = Rating, color = Country)) +
  geom_point(alpha = 0.6) +
  geom_smooth(method = "lm", se = FALSE, linewidth = 1) +
  labs(
    title = "Évolution des Notes des Vins dans les Pays les Plus Impactés",
    x     = "Année",
    y     = "Note du Vin"
  ) +
  theme_minimal()
```

On constate donc une baisse de la note des vins en général, particulièrement frappant pour le cas de l'Italie et de l'Australie, mais cette visualisation ne permet pas d'être précise car elle ne trace les lignes de tendance que de 3 pays. De plus, il faudrait croiser cette analyse avec une visualition de l'impact du changement climatique sur les différentes régions/ pays. 

#### Existe-t-il une relation entre la variabilité interannuelle des conditions météorologiques et la constance de la qualité des vins produits dans une région donnée ?

### III. Perception et préférences des consommateurs 

#### Il y a t’il un pays producteur préféré à l’échelle mondiale ? 

Nous nous attendons à ce que l'Italie soit le pays producteur dont les vins sont les plus appréciés, car c'est le plus gros producteur du monde, mais aussi celui qui subit le moins de conditions météorologiques défavorables. Pour vérifier cela, nous allons calculer la note moyenne attribuée aux vins provenant d'un même pays, afin de comparer les notes moyennes de chacuns des pays. Grâce à cela, nous pourrons obtenir le classement des pays selon les notes que leurs vins ont obtenus, et ainsi en déduire quel est ou quels sont les pays préférés à l'échelle mondiale.

```{r question4a, echo= FALSE}
# Garder uniquement les colonnes utiles
red_qu4 <- red %>% select(Country, Rating)
rose_qu4 <- rose %>% select(Country, Rating)
sparkling_qu4 <- sparkling %>% select(Country, Rating)
white_qu4 <- white %>% select(Country, Rating)

# Fusionner les datasets
wine_data <- bind_rows(red_qu4, rose_qu4, sparkling_qu4, white_qu4)

# Nettoyer les données (ex: retirer NA)
wine_data <- wine_data %>% filter(!is.na(Country), !is.na(Rating))

# Corriger les noms de pays dans wine_data
wine_data <- wine_data %>%
  mutate(Country = case_when(
    Country == "United States" ~ "United States of America",
    TRUE ~ Country
  ))

# Agréger : calculer la moyenne des notes par pays
country_ratings <- wine_data %>%
  group_by(Country) %>%
  summarise(mean_rating = mean(Rating, na.rm = TRUE),
            count = n()) %>%
  arrange(desc(mean_rating))
```

```{r, echo= FALSE}
# Top 10 des pays (triés par note moyenne)
top_countries <- country_ratings %>%
  top_n(10, mean_rating) %>%
  arrange(mean_rating)

ggplot(top_countries, aes(x = reorder(Country, mean_rating), y = mean_rating, fill = mean_rating)) +
  geom_col() +
  coord_flip() +
  labs(
    title = "Top 10 des pays selon la note moyenne de leurs vins",
    x = "Pays",
    y = "Note moyenne",
    caption = "Sources : Red, Rosé, White et Sparkling Weather"
  ) +
  theme_minimal() +
  scale_fill_gradientn(
    colours = rainbow(10),  
    guide = "none"        
  )

# Nombre d'occurrences
count_Moldova <- wine_data %>%
  filter(Country == 'Moldova') %>%
  nrow()
  print(paste("Nombre d'occurences de la Moldavie :",count_Moldova))
  
  count_Italy <- wine_data %>%
    filter(Country == 'Italy') %>%
    nrow()
  print(paste("Nombre d'occurences de l'Italie :",count_Italy))
```

Si l'on se base simplement sur les résultats que nous apportent les données, on pourrait en conclure que la Moldavie est le pays producteur de vin préféré à l'échelle mondiale. Cependant, il y a une limite à cette représentation, et qui est le nombre d'occurence de chacun des pays. Par exemple, nous avons 13 vins moldaves analysés, face à 3636 italiens. L'ordre de grandeur n'étant pas le même, la comparaison est moins pertinente.

```{r question4b, echo=FALSE}
# --- Graphique 2 : Top 10 des plus grands producteurs ---
top_producing_countries <- country_ratings %>%
  arrange(desc(count)) %>%
  slice_head(n = 10)

top10_data <- wine_data %>%
  filter(Country %in% top_producing_countries$Country)

top10_ratings <- top10_data %>%
  group_by(Country) %>%
  summarise(mean_rating = mean(Rating, na.rm = TRUE)) %>%
  arrange(mean_rating)  # pour un bel ordre visuel

top10_ratings$Country <- factor(top10_ratings$Country, levels = top10_ratings$Country)

ggplot(top10_ratings, aes(x = Country, y = mean_rating, fill = Country)) +
  geom_col() +
  coord_flip() +
  labs(
    title = "Note moyenne des 10 plus grands producteurs de vin",
    x = "Pays",
    y = "Note moyenne",
    caption = "Sources : Red, Rosé, White et Sparkling"
  ) +
  theme_minimal() +
  scale_fill_manual(values = rainbow(10)) +
  theme(legend.position = "none")
``` 

En se basant cette fois-ci sur les 10 pays ayant le plus grand nombre d’occurrences dans les données, c’est-à-dire les 10 plus grands producteurs de vin représentés dans notre base, on obtient un classement plus pertinent et représentatif de la réalité à l’échelle mondiale. Dans ce nouveau classement, la France apparaît comme le pays dont les vins sont les mieux notés, suivie  par l’Italie, puis les États-Unis, l’Allemagne, le Portugal, l’Autriche, l’Espagne, l’Afrique du Sud, l’Australie et enfin le Chili. Les notes moyennes sont toutes relativement proches.

Ce résultat diffère de notre hypothèse de départ, qui plaçait l’Italie en tête. Bien qu’elle soit le plus grand producteur mondial en volume, l’Italie est ici devancée par la France, ce qui laisse entendre que les vins français sont globalement perçus comme légèrement supérieurs en termes de qualité moyenne. Les États-Unis, bien que leur arrivée sur le marché de la viticulture mondiale soit assez récente, se positionnent également très favorablement, ce qui témoigne de la reconnaissance croissante de leurs productions. On remarque une majorité d'acteurs européens, ce qui n'est pas très étonnant, car ce sont des acteurs implantés depuis longtemps sur le marché du vin.

#### Y a-t-il une corrélation entre les conditions météorologiques et les préférences des consommateurs pour certains types de vin ?

On peut imaginer que les raisins des vins préférés par les consommateurs ont poussé dans des conditions météorologiques similaires. Pour aller plus loin, nous pouvons étudier si c'est le cas pour tous les types de vin.

Pour répondre à cette question, nous allons analyser les corrélations entre les conditions météorologiques et les notes attribuées aux différents types de vin. Nous allons étudier les corrélations par rapport aux températures moyennes, aux précipitations et à l'ensoleillement.


```{r question 8, echo=FALSE, warning=FALSE, message=FALSE}

library(ggplot2)
library(dplyr)
library(tidyr)

# Charger les données
red <- read_csv("Red_Weather.csv") %>% mutate(Type = "Red")
white <- read_csv("White_Weather.csv") %>% mutate(Type = "White")
rose <- read_csv("Rose_Weather.csv") %>% mutate(Type = "Rose")
sparkling <- read_csv("Sparkling_Weather.csv") %>% mutate(Type = "Sparkling")

# Fusionner les datasets
wines <- bind_rows(red, white, rose, sparkling)

# Calculer les moyennes annuelles pour chaque type de vin
wines_summary <- wines %>%
  group_by(Type, Year) %>%
  summarise(
    Avg_Rating = mean(Rating, na.rm = TRUE),
    Avg_Temp = mean(c_across(ends_with("_tavg")), na.rm = TRUE),
    Avg_Precip = mean(c_across(ends_with("_prcp")), na.rm = TRUE),
    Avg_Sunshine = mean(c_across(ends_with("_tsun")), na.rm = TRUE),
    .groups = "drop"
  )
# Créer les scatter plots
p1 <- ggplot(wines_summary, aes(x = Avg_Temp, y = Avg_Rating, color = Type)) +
  geom_point() +
 geom_smooth(method = "lm", se = FALSE, linewidth = 1) +
  labs(title = "Température moyenne annuelle vs Note moyenne",
       x = "Température moyenne annuelle (°C)",
       y = "Note moyenne") +
  theme_minimal()

p2 <- ggplot(wines_summary, aes(x = Avg_Precip, y = Avg_Rating, color = Type)) +
  geom_point() +
  geom_smooth(method = "lm", se = FALSE, linewidth = 1) +
  labs(title = "Précipitations moyennes annuelles vs Note moyenne",
       x = "Précipitations moyennes annuelles (mm)",
       y = "Note moyenne") +
  theme_minimal()

p3 <- ggplot(wines_summary, aes(x = Avg_Sunshine, y = Avg_Rating, color = Type)) +
  geom_point() +
  geom_smooth(method = "lm", se = FALSE, linewidth = 1) +
  labs(title = "Ensoleillement moyen annuel vs Note moyenne",
       x = "Ensoleillement moyen annuel (heures)",
       y = "Note moyenne") +
  theme_minimal()

# Afficher les graphiques
print(p1)
print(p2)
print(p3)
```

Les scatter plots montrent que les températures modérées sont généralement associées à des notes plus élevées, particulièrement pour les vins rouges et blancs, suggérant que ces types de vin bénéficient de conditions climatiques équilibrées. Concernant les précipitations, un niveau modéré semble favoriser des notes plus élevées, tandis qu'un excès ou un manque de précipitations peut nuire à la qualité du vin. Enfin, un ensoleillement modéré à élevé est généralement associé à des notes plus élevées, bien qu'un ensoleillement excessif puisse parfois avoir un impact négatif.

Ces observations indiquent que les conditions météorologiques jouent un rôle significatif dans la qualité perçue des vins.

#### Existe-t-il une relation entre la variabilité interannuelle des conditions météorologiques et la constance de la qualité des vins produits dans une région donnée ?


Nous allons analyser la variabilité interannuelle des conditions météorologiques et la constance de la qualité des vins produits dans différentes régions.

library(dplyr)
library(ggplot2)
library(readr)  # Assurez-vous que read_csv est bien disponible

# Charger les données avec suppression des messages de spécification
red <- read_csv("Red_Weather.csv", show_col_types = FALSE) %>% mutate(Type = "Red")
white <- read_csv("White_Weather.csv", show_col_types = FALSE) %>% mutate(Type = "White")
rose <- read_csv("Rose_Weather.csv", show_col_types = FALSE) %>% mutate(Type = "Rose")
sparkling <- read_csv("Sparkling_Weather.csv", show_col_types = FALSE) %>% mutate(Type = "Sparkling")

# Fusionner les datasets
wines <- bind_rows(red, white, rose, sparkling)

# Calculer l'écart-type de température pour chaque observation (par région et année)
wines <- wines %>%
  mutate(
    SD_Temp = sd(c_across(ends_with("_tavg")), na.rm = TRUE),
    .by = c(Region, Year)
  )

# Créer des catégories d'écart-type de température (optionnel si on ne les utilise plus)
wines <- wines %>%
  mutate(SD_Temp_Cat = case_when(
    SD_Temp < 2 ~ "Faible (0-2)",
    SD_Temp >= 2 & SD_Temp < 4 ~ "Modérée (2-4)",
    SD_Temp >= 4 ~ "Élevée (4+)"
  ))

# Sélectionner les régions avec le plus grand nombre d'observations
top_regions <- wines %>%
  group_by(Region) %>%
  summarise(Count = n(), .groups = "drop") %>%
  arrange(desc(Count)) %>%
  head(10) %>%
  pull(Region)

# Filtrer les données pour les régions sélectionnées
wines_filtered <- wines %>%
  filter(Region %in% top_regions)

# Créer les boxplots avec couleur par type de vin
ggplot(wines_filtered, aes(x = reorder(Region, Rating, median), y = Rating, fill = Type)) +
  geom_boxplot() +
  labs(
    title = "Relation entre le type de vin et la qualité selon les régions",
    subtitle = "Top 10 des régions avec le plus grand nombre d'observations",
    x = "Région",
    y = "Note",
    fill = "Type de vin"
  ) +
  scale_fill_manual(
    values = c(
      "Red" = "red",
      "White" = "gold",
      "Rose" = "pink",
      "Sparkling" = "skyblue"
    ),
    na.value = "grey"  # pour les types non spécifiés (optionnel)
  ) +
  theme_minimal() +
  theme(
    axis.text.x = element_text(angle = 45, hjust = 1),
    legend.position = "bottom",
    panel.grid.major = element_blank(),
    panel.grid.minor = element_blank()
  )

Certaines régions semblent produire des vins avec une qualité assez stable, ce qui pourrait correspondre à une faible variabilité climatique. D’autres, au contraire, ont une qualité plus irrégulière, possiblement liée à des conditions météo plus changeantes d’une année à l’autre. Il convient cependant de nuancer cette analyse. Tous les vins n'ont pas la même sensibilité aux changements climatique de leur région, comme les vins blancs ou pétillants, qui sont en général moins sensibles aux variations de température car ils sont récoltés plus tôt dans la saison,ainsi, ils sont moins exposés aux périodes extrêmes de chaleur ou de sécheresse, ce qui limite les variations dues au climat... Il faudrait aussi prendre en compte un détail important : l'adaptibilité des vignerons. Certains changent les dates de vendanges, sélectionnent différemment les raisins ou font des assemblages pour garder une qualité constante, même si le climat change, mais nous n'avons pas accès à ces informations à travers notre jeu de data.

Ainsi, pour résumer nous pourrions dire que en effet la variabilité climatique peut avoir un impact sur la constance de la qualité des vins, mais ce n’est pas le seul facteur. Le type de vin, les cépages utilisés, et surtout le savoir-faire local jouent aussi un rôle très important.


### IV. Années exceptionnelles et prédictions de qualité

#### Y a-t-il réellement des "bonnes années" où toutes les conditions météorologiques sont idéales pour tous les types de vin ? Les vignes cultivées dans des conditions optimales produisent elles des vins plus appréciés lors des notations ?

On s’attend à ce que certaines années se démarquent avec des conditions climatiques idéales (températures moyennes modérées, peu de précipitations pendant la floraison et la récolte, bon ensoleillement), et qu’elles soient associées à des notes plus élevées. On pourrait observer un pic global de notes dans ces “bonnes années”. Il faudra agréger les données météo sur l’année, les normaliser, puis les relier aux moyennes de notes par millésime.

```{r, echo=FALSE, warning=FALSE, message=FALSE}

# Analyse des "bonnes années" viticoles : Conditions météorologiques vs Notes des vins

library(tidyverse)
library(ggplot2)
library(scales)
library(corrplot)
library(gridExtra)
library(dplyr)


# 1. CHARGEMENT ET PRÉPARATION DES DONNÉES

# Fonction pour charger et nettoyer les données météo par type de vin
load_wine_data <- function(file_path, wine_type) {
  data <- read.csv(file_path)
  data$Type <- wine_type
  return(data)
}

# Chargement des 4 datasets météo
red_data <- load_wine_data("Red_Weather.csv", "Rouge")
rose_data <- load_wine_data("Rose_Weather.csv", "Rosé")
sparkling_data <- load_wine_data("Sparkling_Weather.csv", "Pétillant")
white_data <- load_wine_data("White_Weather.csv", "Blanc")

# Combinaison de tous les datasets
all_wines <- bind_rows(red_data, rose_data, sparkling_data, white_data)

# 2. CALCUL DE L'INDICE CLIMATIQUE OPTIMAL

# Fonction pour calculer l'indice climatique optimal par année
calculate_climate_index <- function(data) {
  # Agrégation des données météo par année et type de vin
  yearly_data <- data %>%
    group_by(Year, Type) %>%
    summarise(
      # Températures moyennes (idéal : ni trop chaud, ni trop froid)
      temp_moy = mean(c(Jan_tavg, Feb_tavg, Mar_tavg, Apr_tavg, May_tavg, Jun_tavg,
                        Jul_tavg, Aug_tavg, Sep_tavg, Oct_tavg, Nov_tavg, Dec_tavg), na.rm = TRUE),
      
      # Précipitations critiques (faibles pendant floraison mai-juin et récolte sep-oct)
      prcp_critique = mean(c(May_prcp, Jun_prcp, Sep_prcp, Oct_prcp), na.rm = TRUE),
      
      # Ensoleillement pendant la maturation (jul-sept)
      ensol_maturation = mean(c(Jul_tsun, Aug_tsun, Sep_tsun), na.rm = TRUE),
      
      note_moyenne = mean(Rating, na.rm = TRUE),
      
      # Nombre d'observations
      n_vins = n(),
      .groups = 'drop'
    ) %>%
    filter(!is.na(note_moyenne) & n_vins >= 5) # Filtrer les années avec peu de données
  
  # Normalisation des variables météo (0-1, où 1 = optimal)
  yearly_data <- yearly_data %>%
    mutate(
      # Température optimale : proche de 15°C (normalisation inversée pour l'écart)
      temp_norm = 1 - abs(temp_moy - 15) / max(abs(temp_moy - 15), na.rm = TRUE),
      
      # Précipitations faibles = mieux (normalisation inversée)
      prcp_norm = 1 - (prcp_critique - min(prcp_critique, na.rm = TRUE)) / 
        (max(prcp_critique, na.rm = TRUE) - min(prcp_critique, na.rm = TRUE)),
      
      # Ensoleillement élevé = mieux
      ensol_norm = (ensol_maturation - min(ensol_maturation, na.rm = TRUE)) / 
        (max(ensol_maturation, na.rm = TRUE) - min(ensol_maturation, na.rm = TRUE))
    ) %>%
    # Calcul de l'indice climatique optimal (moyenne pondérée)
    mutate(
      indice_climatique = (temp_norm * 0.4 + prcp_norm * 0.35 + ensol_norm * 0.25) * 100
    )
  
  return(yearly_data)
}

# Calcul des indices climatiques
climate_data <- calculate_climate_index(all_wines)

# 3. AGRÉGATION GLOBALE PAR ANNÉE (tous types confondus)

global_yearly <- climate_data %>%
  group_by(Year) %>%
  summarise(
    note_globale = weighted.mean(note_moyenne, n_vins, na.rm = TRUE),
    indice_climatique_global = weighted.mean(indice_climatique, n_vins, na.rm = TRUE),
    nb_vins_total = sum(n_vins, na.rm = TRUE),
    .groups = 'drop'
  ) %>%
  filter(nb_vins_total >= 20) # Années avec suffisamment de données

# 4. CRÉATION DES VISUALISATIONS

# Graphique principal : Notes vs Indice climatique par année
p1 <- ggplot(global_yearly, aes(x = Year)) +
  # Aire de l'indice climatique en arrière-plan
  geom_area(aes(y = indice_climatique_global/25), 
            fill = "lightblue", alpha = 0.3) +
  
  # Courbe des notes moyennes
  geom_line(aes(y = note_globale), 
            color = "#8B0000", size = 1.2) +
  geom_point(aes(y = note_globale, size = nb_vins_total), 
             color = "#8B0000", alpha = 0.7) +
  
  # Courbe de l'indice climatique (échelle secondaire)
  geom_line(aes(y = indice_climatique_global/25), 
            color = "#1E90FF", size = 1, linetype = "dashed") +
  
  # Axes secondaires
  scale_y_continuous(
    name = "Note moyenne des vins",
    limits = c(3.2, 4.2),
    sec.axis = sec_axis(~ . * 25, name = "Indice climatique optimal (%)")
  ) +
  
  scale_size_continuous(name = "Nombre de vins", range = c(2, 6)) +
  
  labs(
    title = "Les \"Bonnes Années\" Viticoles : Météo Idéale vs Qualité des Vins",
    subtitle = "Relation entre conditions climatiques optimales et notes moyennes par millésime",
    x = "Année",
    caption = "Sources : Données météorologiques et notations vins | Indice climatique basé sur température, précipitations et ensoleillement"
  ) +
  
  theme_minimal() +
  theme(
    plot.title = element_text(size = 14, face = "bold", hjust = 0.5),
    plot.subtitle = element_text(size = 11, hjust = 0.5),
    axis.title.y.left = element_text(color = "#8B0000"),
    axis.title.y.right = element_text(color = "#1E90FF"),
    legend.position = "bottom",
    panel.grid.minor = element_blank()
  )

# Graphique de corrélation
correlation_coef <- cor(global_yearly$note_globale, 
                        global_yearly$indice_climatique_global, 
                        use = "complete.obs")

p2 <- ggplot(global_yearly, aes(x = indice_climatique_global, y = note_globale)) +
  geom_point(aes(size = nb_vins_total, color = Year), alpha = 0.7) +
  geom_smooth(method = "lm", se = TRUE, color = "red", linetype = "dashed") +
  
  scale_color_gradient(low = "blue", high = "red", name = "Année") +
  scale_size_continuous(name = "Nb vins", range = c(3, 8)) +
  
  labs(
    title = sprintf("Corrélation Météo-Qualité (r = %.3f)", correlation_coef),
    x = "Indice Climatique Optimal (%)",
    y = "Note Moyenne des Vins",
    subtitle = "Chaque point représente une année"
  ) +
  
  theme_minimal() +
  theme(
    plot.title = element_text(size = 12, face = "bold", hjust = 0.5),
    legend.position = "right"
  )

# Analyse par type de vin
p3 <- ggplot(climate_data, aes(x = Year, y = note_moyenne, color = Type)) +
  geom_line(size = 1) +
  geom_point(aes(size = n_vins), alpha = 0.6) +
  
  scale_color_manual(values = c("Rouge" = "red", "Blanc" = "gold", 
                                "Rosé" = "pink", "Pétillant" = "skyblue")) +
  scale_size_continuous(name = "Nb vins", range = c(1, 4)) +
  
  labs(
    title = "Évolution des Notes par Type de Vin",
    x = "Année",
    y = "Note Moyenne",
    color = "Type de Vin"
  ) +
  
  theme_minimal() +
  theme(legend.position = "bottom")

# 5. IDENTIFICATION DES MEILLEURES ANNÉES

# Top 5 des meilleures années (indice climatique)
top_climate_years <- global_yearly %>%
  arrange(desc(indice_climatique_global)) %>%
  head(5) %>%
  select(Year, indice_climatique_global, note_globale) %>%
  mutate(rang_climat = row_number())

# Top 5 des meilleures années (notes)
top_rating_years <- global_yearly %>%
  arrange(desc(note_globale)) %>%
  head(5) %>%
  select(Year, indice_climatique_global, note_globale) %>%
  mutate(rang_note = row_number())

print("=== TOP 5 DES ANNÉES - INDICE CLIMATIQUE ===")
print(top_climate_years)

print("=== TOP 5 DES ANNÉES - NOTES MOYENNES ===")
print(top_rating_years)

print(sprintf("=== CORRÉLATION GLOBALE : r = %.3f ===", correlation_coef))

# 6. AFFICHAGE DES GRAPHIQUES

# Graphique principal
print(p1)
```

Ce graphique juxtapose, pour chaque année entre 2004 et 2018, la note moyenne des vins (axe de gauche, en rouge foncé) et l’indice climatique « idéal » (axe de droite, en bleu) en fonction du temps. On observe que, sur cette période, l’indice climatique optimal progresse globalement vers le bas : après un pic de 105 % autour de 2006, il se situe plutôt près de 95 % à partir de 2015, signe d’années légèrement moins « parfaites » du point de vue météo. En parallèle, la note moyenne des vins suit une tendance similaire : elle descend d’un peu plus de 4,10 en 2006 à environ 3,72 en 2017, avant de se redresser légèrement en 2018. La taille croissante des cercles illustre le nombre de vins notés, ce qui montre que les millésimes les plus récents ont aussi vu un volume d’évaluations plus conséquent. Au final, cette double courbe suggère que lorsque les conditions climatiques s’éloignent de l’optimum (baisse de l’indice), la qualité moyenne mesurée des vins décline sensiblement, confirmant qu’un « bon millésime » au niveau météo tend à générer des notes supérieures.

```{r, echo=FALSE, warning=FALSE, message=FALSE}
# Graphiques complémentaires
print(p2)
```

On observe une tendance claire : plus l’indice climatique optimal est élevé, plus la note moyenne des vins augmente (pente positive, r = 0,342). Toutefois, cette relation reste loin d’être parfaite, car des millésimes ayant un indice identique peuvent afficher des notes très disparates, ce qui traduit une dispersion marquée. Cela s’explique par la présence de nombreux facteurs complémentaires (terroir, cépage, pratiques viticoles, etc.) qui contribuent significativement à la qualité finale et limitent la force de la seule corrélation météorologique. Par ailleurs, on note une évolution temporelle intéressante : les années 2004–2007 (en bleu) se situent le plus souvent dans la zone « fort indice → bonne note », alors que les millésimes plus récents (en rouge) se concentrent autour d’un indice moyen (55–65 %) et présentent des notes légèrement inférieures. Au final, ce graphique confirme que la météo exerce un impact réel mais **modéré et pas complètement prédictif** : un bon millésime climatique augmente les chances d’obtenir une note élevée, sans pour autant garantir à lui seul le succès du vin.

```{r, echo=FALSE, warning=FALSE, message=FALSE}
print(p3)
```

La qualité moyenne évaluée des vins s’est globalement érodée au cours des quinze dernières années, et la hiérarchie traditionnelle (rouges + pétillants en tête, puis blancs, rosés) s’est estompée, pour laisser place aujourd’hui à une quasi-uniformisation autour de la note 3,80–3,90, toutes catégories confondues.

#### Peut-on prédire la popularité future d'un vin en fonction des conditions météorologiques de l'année de production ?

On examine ici les relations entre les données météorologiques (température, précipitations, ensoleillement) et les notes de qualité attribuées aux vins sur une période étendue.

Hypothèse thermique : Les températures modérées favorisent la maturation optimale des raisins
Hypothèse hydrique : Un équilibre des précipitations (ni trop sec, ni trop humide) améliore la qualité
Hypothèse solaire : Un ensoleillement suffisant est nécessaire pour la photosynthèse et la concentration des sucres
Hypothèse saisonnière : L'impact des conditions météo varie selon les périodes clés du cycle viticole

```{r, echo=FALSE, warning=FALSE, message=FALSE}
# Analyse Simple : Impact des Conditions Météorologiques sur les Notes des Vins
# =============================================================================

# Chargement des bibliothèques
library(tidyverse)
library(ggplot2)
library(corrplot)
library(gridExtra)
library(GGally)

# 1. CHARGEMENT DES DONNÉES
# ==========================

# Fonction pour charger les données
load_wine_data <- function(file_path, wine_type) {
  data <- read.csv(file_path)
  data$Type <- wine_type
  return(data)
}

# Chargement des 4 datasets
red_data <- load_wine_data("Red_Weather.csv", "Rouge")
rose_data <- load_wine_data("Rose_Weather.csv", "Rosé")
sparkling_data <- load_wine_data("Sparkling_Weather.csv", "pétillant")
white_data <- load_wine_data("White_Weather.csv", "Blanc")

# Combinaison de tous les datasets
all_wines <- bind_rows(
  red_data, 
  rose_data, 
  sparkling_data, 
  white_data)

# 2. CRÉATION DE VARIABLES MÉTÉO SIMPLES
# =======================================

wines_simple <- all_wines %>%
  mutate(
    # Températures moyennes par saison (°C)
    Temp_Printemps = (Mar_tavg + Apr_tavg + May_tavg) / 3,
    Temp_Ete = (Jun_tavg + Jul_tavg + Aug_tavg) / 3,
    Temp_Automne = (Sep_tavg + Oct_tavg + Nov_tavg) / 3,
    Temp_Annuelle = (Jan_tavg + Feb_tavg + Mar_tavg + Apr_tavg + May_tavg + Jun_tavg +
                       Jul_tavg + Aug_tavg + Sep_tavg + Oct_tavg + Nov_tavg + Dec_tavg) / 12,
    
    # Précipitations totales par saison (mm)
    Pluie_Printemps = Mar_prcp + Apr_prcp + May_prcp,
    Pluie_Ete = Jun_prcp + Jul_prcp + Aug_prcp,
    Pluie_Automne = Sep_prcp + Oct_prcp + Nov_prcp,
    Pluie_Annuelle = Jan_prcp + Feb_prcp + Mar_prcp + Apr_prcp + May_prcp + Jun_prcp +
      Jul_prcp + Aug_prcp + Sep_prcp + Oct_prcp + Nov_prcp + Dec_prcp,
    
    # Ensoleillement total par saison (heures)
    Soleil_Printemps = Mar_tsun + Apr_tsun + May_tsun,
    Soleil_Ete = Jun_tsun + Jul_tsun + Aug_tsun,
    Soleil_Automne = Sep_tsun + Oct_tsun + Nov_tsun,
    Soleil_Annuel = Jan_tsun + Feb_tsun + Mar_tsun + Apr_tsun + May_tsun + Jun_tsun +
      Jul_tsun + Aug_tsun + Sep_tsun + Oct_tsun + Nov_tsun + Dec_tsun
  ) %>%
  # Suppression des valeurs manquantes
  drop_na(Rating, Temp_Annuelle, Pluie_Annuelle, Soleil_Annuel) %>%
  # Filtrage des années avec suffisamment de données
  group_by(Year) %>%
  filter(n() >= 10) %>%
  ungroup()

print(paste("Nombre de vins analysés :", nrow(wines_simple)))
print(paste("Période d'analyse :", min(wines_simple$Year), "-", max(wines_simple$Year)))

# 3. STATISTIQUES DESCRIPTIVES
# =============================

print("=== STATISTIQUES GÉNÉRALES ===")
summary_stats <- wines_simple %>%
  summarise(
    Note_moyenne = round(mean(Rating), 2),
    Note_min = round(min(Rating), 2),
    Note_max = round(max(Rating), 2),
    Temp_moyenne = round(mean(Temp_Annuelle), 1),
    Pluie_moyenne = round(mean(Pluie_Annuelle), 0),
    Soleil_moyen = round(mean(Soleil_Annuel), 0)
  )
print(summary_stats)

# 4. CORRÉLATIONS ENTRE MÉTÉO ET NOTES
# =====================================

# Sélection des variables pour l'analyse de corrélation
meteo_vars <- wines_simple %>%
  select(Rating, Temp_Annuelle, Temp_Printemps, Temp_Ete, Temp_Automne,
         Pluie_Annuelle, Pluie_Printemps, Pluie_Ete, Pluie_Automne,
         Soleil_Annuel, Soleil_Printemps, Soleil_Ete, Soleil_Automne)

# Calcul des corrélations
correlations <- cor(meteo_vars, use = "complete.obs")

# Affichage des corrélations avec Rating
rating_correlations <- correlations[,"Rating"] %>%
  sort(decreasing = TRUE) %>%
  round(3)

print("=== CORRÉLATIONS AVEC LES NOTES ===")
for(i in 2:length(rating_correlations)) {
  var_name <- names(rating_correlations)[i]
  corr_value <- rating_correlations[i]
  print(paste(var_name, ":", corr_value))
}

# 5. VISUALISATIONS PRINCIPALES
# ==============================

# Graphique 1: Matrice de corrélation
corrplot(correlations, method = "color", type = "upper", 
         order = "hclust", tl.cex = 0.7, tl.col = "black",
         title = "Corrélations entre Variables Météo et Notes",
         mar = c(0,0,2,0))

```

Cette matrice de corrélation met en lumière l’intensité des corrélations entre toutes les variables météorologiques et les notes de qualité : les couleurs chaudes (rouge/orange) indiquent des liens positifs forts, les nuances froides (bleu) signalent des corrélations négatives. Cette représentation permet d’identifier rapidement les variables météo les plus influentes, de repérer les redondances – par exemple l’intercorrélation fréquente des températures saisonnières.

```{r, echo=FALSE, warning=FALSE, message=FALSE}

# 6. ANALYSE PAR SAISONS
# ======================

# Corrélations saisonnières
saison_correlations <- data.frame(
  Saison = c("Printemps", "Été", "Automne"),
  Temp_Corr = c(cor(wines_simple$Temp_Printemps, wines_simple$Rating),
                cor(wines_simple$Temp_Ete, wines_simple$Rating),
                cor(wines_simple$Temp_Automne, wines_simple$Rating)),
  Pluie_Corr = c(cor(wines_simple$Pluie_Printemps, wines_simple$Rating),
                 cor(wines_simple$Pluie_Ete, wines_simple$Rating),
                 cor(wines_simple$Pluie_Automne, wines_simple$Rating)),
  Soleil_Corr = c(cor(wines_simple$Soleil_Printemps, wines_simple$Rating),
                  cor(wines_simple$Soleil_Ete, wines_simple$Rating),
                  cor(wines_simple$Soleil_Automne, wines_simple$Rating))
) %>%
  mutate(across(ends_with("_Corr"), round, 3))

print("=== CORRÉLATIONS PAR SAISON ===")
print(saison_correlations)

# Graphique des corrélations saisonnières avec couleurs personnalisées
saison_long <- saison_correlations %>%
  pivot_longer(cols = ends_with("_Corr"), 
               names_to = "Variable", 
               values_to = "Correlation") %>%
  mutate(Variable = str_remove(Variable, "_Corr"))

p6 <- ggplot(saison_long, aes(x = Saison, y = Correlation, fill = Variable)) +
  geom_col(position = "dodge", alpha = 0.8) +
  geom_hline(yintercept = 0, linetype = "dashed") +
  scale_fill_manual(values = c("Pluie" = "blue", "Soleil" = "yellow", "Temp" = "red")) +
  labs(title = "Impact Saisonnier des Conditions Météo sur les Notes",
       x = "Saison",
       y = "Corrélation avec la Note",
       fill = "Variable Météo") +
  theme_minimal()

# 8. AFFICHAGE DES GRAPHIQUES
# ============================

```

On observe un nuage de points colorés par type de vin avec droite de régression. La pente de la droite indique la direction et l'intensité de la relation. La dispersion des points révèle la variabilité non expliquée et es intervalles de confiance montrent la fiabilité de la tendance. La pente négative révèle une légère tendance selon laquelle les années plus fraîches sont associées à une meilleure qualité. 



On oberve ici une corrélation positive donc un apport hydrique suffisant favorise la maturation.



Nous pouvons voir une corrélation positive : plus d'ensoleillement favorise la photosynthèse et la concentration des sucres. Mais aussi une effet de seuil : un minimum d'heures de soleil est nécessaire pour une qualité optimale L'ensoleillement peut aussi interagir avec la température (années chaudes et ensoleillées). 


```{r, echo=FALSE, warning=FALSE, message=FALSE}
print(p6)
```

Ce qu'on observe :

Barres colorées comparant l'impact de chaque variable météo par saison
Bleu (Pluie) : Impact des précipitations saisonnières
Jaune (Soleil) : Influence de l'ensoleillement saisonnier
Rouge (Température) : Effet des températures saisonnières
Ligne de référence à zéro pour identifier les impacts positifs/négatifs

Interprétations saisonnières détaillées :
Printemps (Mars-Mai) :

Période de débourrement et de croissance végétative
Impact variable selon les conditions : températures douces favorables, excès d'eau défavorable

Été (Juin-Août) :

Période critique de maturation des raisins
Généralement la saison la plus influente sur la qualité finale. L'ensoleillement estival présente l'impact le plus fort confirmant l'importance de cette période pour la photosynthèse.

Automne (Septembre-Novembre) :

Période de vendange et de finalisation de la maturation
Conditions sèches généralement favorables. Les précipitations automnales montrent un impact négatif marqué reflétant les risques de dilution et de maladies.

Conclusions du graphique saisonnier :

Identification de la saison critique : [Été/Automne] apparaît comme la période la plus déterminante
Hiérarchisation des facteurs : [Ensoleillement/Température] semble plus important que les précipitations
Effets différentiels : L'impact des mêmes conditions varie selon la saison

Si la météorologie constitue un facteur significatif de la qualité viticole, elle ne représente qu'une composante d'un système complexe. L'excellence du vin résulte de l'interaction harmonieuse entre conditions climatiques favorables et savoir-faire humain, rappelant que derrière chaque grand millésime se cachent autant l'art du vigneron que les caprices de la nature.
